【裁判字號】    95,訴,76
【裁判日期】    970502
【裁判案由】    違反槍砲彈藥刀械管制條例等
【裁判全文】
臺灣高雄地方法院刑事判決                95年度訴字第76號
公  訴  人  臺灣高雄地方法院檢察署檢察官
被      告  庚○○
選任辯護人  鄭國安律師
選任辯護人  吳麗珠律師
被      告  甲○○
選任辯護人  戴國石律師
被      告  己○○
被      告  丁○○
前列二人共同
義務辯護人  盧世欽律師
被      告  丙○○
義務辯護人  戴慕蘭律師
被      告  辛○○
                      號
選任辯護人  曾劍虹律師
被      告  乙○○
選任辯護人  王梵緒律師
上列被告因違反槍砲彈藥刀械管制條例等案件，經檢察官提起公
訴（94年度偵字第4430、5078、10075 、14134 號），本院判決
如下：
    主  文
己○○共同未經許可持有手槍，處有期徒刑陸年月，併科罰金
新臺幣拾伍萬元，罰金如易服勞役，以銀元佰元即新臺幣玖佰
元折算壹日。扣案如附表二之物沒收。
丙○○共同未經許可持有手槍，處有期徒刑柒年陸月，併科罰金
新臺幣拾萬元，罰金如易服勞役，以罰金總額與陸個月之日數
比例折算。扣案如附表一、附表二之物均沒收。
辛○○共同未經許可持有手槍，累犯，處有期徒刑陸年陸月，併
科罰金新臺幣貳拾萬元，罰金如易服勞役，以罰金總額與陸個月
之日數比例折算。扣案如附表一、附表二之物均沒收。
乙○○共同未經許可持有手槍，處有期徒刑伍年捌月，併科罰金
新臺幣拾萬元，罰金如易服勞役，以銀元佰元即新臺幣玖佰元
折算壹日。扣案如附表一、附表二之物均沒收。
丁○○共同未經許可持有手槍，處有期徒刑柒年，併科罰金新臺
幣貳拾伍萬元，罰金如易服勞役，以罰金總額與陸個月之日數比
例折算。扣案如附表二之物沒收。
庚○○、甲○○無罪。
    事  實
一、辛○○前因詐欺案件，經法院判處有期徒刑3 月確定，於90
    年3 月21日易科罰金執行完畢。
二、丙○○、辛○○及乙○○分別係「上億企業管理顧問有限公
    司」（設於嘉義縣大林鎮中林101之4號，簡稱上億公司）之
    實際負責人、股東及雇員。上億公司除經營借貸業務外（渠
    等所涉重利部分，另經檢察官為不起訴處分），丙○○、辛○○及乙○○共同基於恐嚇之概括犯意，尚從事專以暴力脅
    迫之方式替人逼討債務，其等非法逼討債務之犯行如下：
  (一)緣午○○積欠苗栗市易昌鐵材行貨款新臺幣（下同）80餘萬
    元未還。丙○○受託處理該筆債務後，於92年3月間，以電
    話約午○○在雲林縣國道一號高速公路斗六休息站見面協商
    。綽號小詹之丙○○夥同辛○○及其他姓名不詳之男子共5
    、6 人到場後，丙○○、辛○○及與其他姓名不詳共5、6位
    成年男子共同基於恐嚇之犯意聯絡（丙○○及辛○○該等恐
    嚇犯意與下述其他恐嚇為概括之犯意），由丙○○要午○○
    再償還300萬元，其他人則在旁出言恫稱：如果不答應，就
    把他押走等語，致午○○心生畏懼，遂答應其將於數天內將
    債務處理完畢。嗣後午○○透過友人交涉，丙○○於是同意
    以25萬元而打消債務。午○○於是交付現金及支票共25萬元
    予友人轉交丙○○，惟丙○○並未將午○○簽發予易昌鐵材
    行之本票交還。
  (二)寅○○之兄郭育呈因合夥關係與人有筆300萬元之債務糾紛
    。丙○○受託催討該筆債務後，於92年12月間夥同辛○○及
    其他6、7位姓名年籍不詳之成年男子至雲林縣土庫鎮溪埔34
    之2號寅○○工作處找寅○○催討上開債務，而遭寅○○所
    拒。丙○○及辛○○承前開恐嚇之概括犯意並與其他4、5位
    姓名年籍不詳之男子共同犯意聯絡，由丙○○出言恐嚇，稱
    ：渠等比較好講話，若是換公司其他成員可能就會採取強硬
    手段等語，致郭耀德因害怕其或家人受到傷害而心生畏懼，
    遂簽立和解書，並簽發面額35萬元之支票1張、7萬1000元之
    支票12張予丙○○，且上開支票屆期均如數兌現。
  (三)緣丑○○因代其所任職之鴻達代書事務簽發本票借款而與人
    有筆189萬元之債務糾紛。丙○○受余江季美之委託處理該
    筆債務後，與辛○○及其他人數年籍均不詳之成年人共同基
    於恐嚇（丙○○及辛○○恐嚇部分仍係承前開恐嚇之概括犯
    意）及強制使人行無義務之事之犯意聯絡，於93年4 月7 日
    下午7 時許，共同在嘉義市○○路攔下丑○○後，強制丑○○進入該處附近之玫瑰園咖啡廳之包廂內，乙○○則基於與
    丙○○等在場向丑○○等人催討債務者共同恐嚇之犯意聯絡
    ，於丑○○等人均進入咖啡廳後才到場（乙○○該等恐嚇犯
    意與下述恐嚇為概括之犯意），在玫瑰園咖啡廳內由不詳姓
    名之人逼迫丑○○簽發面額189 萬元之本票，然為丑○○所
    拒，該人竟持煙灰缸丟向丑○○之臉部並以整疊空白本票甩
    打丑○○，致丑○○受有左側眉部外側挫傷擦傷之傷害（傷
    害部分未據告訴），並有不詳姓名者對丑○○恫稱：若不還
    錢，將對家人不利等語，致丑○○心生畏懼而簽發上開面額
    之本票，連同其所使用車號2U－2189號自小客車及上開車輛
    之讓渡書予丙○○及辛○○，始得脫身。嗣後丑○○於同年
    月22 日 匯款13萬元至丙○○等所掌控案外人張家宏設於臺
    灣銀行新營分行之帳戶後，丙○○始將上開讓渡書及上開自
    小客車歸還。
  (四)緣卯○○因建築房屋而積欠他人170 萬元之工程款。丙○○
    受託催討該筆債務後，於93年7月間，承前開恐嚇之概括犯
    意，在卯○○位於嘉義縣東石鄉鰲鼓村四股66之1號之住處
    門口、牆上，用噴漆噴上「幹你娘」、「欠錢」等字，以此
    方式恐嚇卯○○及其家人。
  (五)緣辰○○積欠長發行21萬7000元之貨款。丙○○受託催討該
    筆債務後，於93年11月初某日，先打電話至嘉義縣太保市東
    勢寮55之2號找辰○○未果，即向辰○○之配偶表明其受長
    發行之委託，要辰○○清償債務，丙○○並承前開恐嚇之概
    括犯意，於電話中兇惡口氣向辰○○之配偶恫稱：叫辰○○
    出來，叫他不要躲，不然他躲到哪裡都要把他找出來等語，
    致辰○○之配偶因害怕辰○○及其他家人會因此遭受傷害而
    心生畏懼，而答應先行給付部分款項，丙○○遂於當天指定
    時間到達上開辰○○住處收取2、3萬元之款項。
三、緣旺龍營造廠股份有限公司（設於台南縣白河鎮○○路279
    號1 樓，以下簡稱旺龍公司）與瑞鋒營造有限公司（設於高
    雄市○○區○○路185 號9 樓，以下簡稱瑞鋒公司）因承包
    臺灣高速鐵路股份有限公司之工程，彼此間有筆1億4000多
    萬元之工程款項給付糾紛。旺龍公司之實際負責人子○○因
    丙○○從事代客催討債務業務，遂委託丙○○代為催討，代
    價是丙○○可取得上開款項之三成作為酬勞。丙○○見上開
    債務金額龐大，料非一己之力所能處理，始加入庚○○、甲○○（並無證據為二人有罪之認定），及有共同恐嚇等犯意
    之戊○○（由本院另行通緝中）、己○○等人，辛○○、乙○○則原本即為上億公司之股東及員工。一開始，子○○即
    要丙○○、辛○○、己○○等人，先進入旺龍公司擔任該公
    司員工，再於93年11、12月間起，在子○○之引領下，庚○○、甲○○、戊○○、丙○○、辛○○及己○○等人，分別
    數次在雲林縣北港鎮庚○○之服務處，以及至瑞鋒公司所在
    地之高雄市○○區○○路185 號9 樓，與瑞鋒公司負責人酉
    ○○之子兼該公司股東之戌○○及該公司之經理等核對帳目
    。然上開對帳行為無助於帳目之催討，期間並因丙○○等人
    多次前往瑞鋒公司催討債務而不願離去，瑞鋒公司即報警處
    理。丙○○於93年12月17日，與辛○○、己○○在上開瑞鋒
    公司所在地，共同基於恐嚇之犯意聯絡（丙○○及辛○○係
    承前開恐嚇之概括犯意，己○○該等恐嚇犯意與下述恐嚇為
    概括之犯意），對瑞鋒公司之員工出言恫稱：該件事（指工
    程款）快處理，否則會死人」等語，致該公司職員壬○○聽
    完後，於事後轉述予未○○及戌○○，造成未○○及戌○○
    心生畏懼，致生危害於安全。
四、庚○○見工程款之催討並無進展，遂指示戊○○，於93年12
    月23日中午2 時許，帶丙○○、辛○○、己○○與子○○至
    高雄縣林園鄉找綽號「凍皮仔」之林園鄉代表會主席，欲委
    由「凍皮仔」出面協助渠等處理此項工程款糾紛，「凍皮仔
    」因熟識瑞鋒公司負責人酉○○而表示給伊4 、5 天時間協
    調，丙○○等隨後即在子○○之帶領下，前往戌○○所經營
    位於高雄縣林園鄉○○村○○路○ 段162 號之「瑞鋒喜宴廣
    場」勘查地形。勘查地形後，甲○○、戊○○分別打電話予
    丙○○，要丙○○與己○○、辛○○至庚○○位於雲林縣北
    港鎮之服務處集合。庚○○隨即從臺北市趕回，並在其北港
    鎮服務處聽取戊○○報告渠等與「凍皮仔」會見之經過，庚○○並即指示先視「凍皮仔」處理情形如何再作打算。惟同
    年月26日戊○○召集丙○○、辛○○及己○○，至甲○○所
    經營位於雲林縣口湖鎮誼梧村之少爺撞球場洽商後續工程款
    之催討如何進行。甲○○僅表示稱：「已去了那麼多次，基
    本的已經做到了，對方沒有誠意，應用強硬的手段」等語，
    戊○○聞言竟立即提議由其提供槍彈予己○○等人，供渠等
    前往瑞鋒喜宴廣場開槍恐嚇始能有效達成工程款之催討，甲○○當時則表示丙○○等人曾被警察登記一開槍馬上被抓而
    反對，丙○○則表示這樣好嗎可能會牽涉到子○○，惟戊○○雖遭質疑開槍是否合適仍為早日取得款項而執意開槍。而
    戊○○明知具殺傷力之制式手槍及子彈均屬槍砲彈藥刀械管
    制條例列管之違禁物，未經主管機關許可不得寄藏，竟於民
    國91年間，自林振國（籍設雲林縣口湖鄉台子村，已於93
    年間死亡）處，受其所託寄藏改造手槍（無法擊發）及瑞士
    SIG SAUER廠製P228型口徑9MM 之制式半自動手槍各1 把（含
    彈匣一個，槍枝管制編號0000000000），以及具殺傷力直徑
    9 MM之制式子彈及不具殺傷力之土造金屬彈殼加裝直徑9MM
    金屬彈頭而成之土造子彈各數顆而持有之，由戊○○於同年
    月27日，在雲林縣口湖鄉○○○路附近，將上開受寄藏之改
    造手槍1 把及數顆子彈交予己○○，並與丙○○、辛○○、
    己○○共同取得開槍恐嚇之決意。己○○取得上開改造手槍
    後，為求開槍後能順利脫逃並避免遭跟監查緝，遂協議四人
    兩車以便相互掩護。於是由丙○○駕駛其向總輪租車公司所
    租用之車號Y7－5150號自小客車搭載己○○，辛○○則駕駛
    其所有之車號C2－9418號自小客車搭載此時亦有欲開槍恐嚇
    之乙○○（乙○○該部分恐嚇犯意亦係承前恐嚇之概括犯意
    ），一同南下高雄縣林園鄉執行開槍恐嚇任務。途經屏東縣
    新園鄉○○路與臥龍路附近，己○○要辛○○將所駕駛車號
    C2－9418號自小客車停在高雄縣林園鄉○○路附近等候接應
    ，丙○○則駕駛車號Y7－5150號自小客車搭載己○○前往瑞
    鋒喜宴廣場開槍恐嚇。至瑞鋒喜宴廣場後，由丙○○持上開
    改造手槍下車對著瑞鋒喜宴廣場扣板機，但未擊發。丙○○
    見狀趕緊上車，向己○○表示該槍是「啞巴」，及曾打電話
    向甲○○抱怨上情後，將上開改造手槍交還己○○後迅速駕
    車至沿海路與辛○○、乙○○會合。會合後，為避免遭追蹤
    查緝，己○○遂持上開改造手槍改搭乘辛○○所駕駛之車號
    C2－9418號自小客車，而丙○○則駕駛車號Y7－5150 號 自
    小客車搭載乙○○，一前一後共同返回嘉義。翌（28）日上
    午10時許，辛○○駕車搭載己○○，至雲林縣口湖鄉戊○○
    之住處，將上開改造手槍交還戊○○。戊○○隨即於同年月
    29日，在雲林縣口湖鄉成龍村「成龍二號橋」上，將上開改
    造手槍丟入通往外海之河流內（經警前往該處搜索未能尋獲
    ）。戊○○見上開開槍恐嚇之舉，因改造手槍性能不佳無法
    擊發而未達目的，遂再度於94年1 月3 日通知己○○轉通知
    丙○○、辛○○及乙○○等人，欲於該日再次南下開槍恐嚇
    。惟乙○○因臨時有事不克前往，遂由此時亦有共同恐嚇犯
    意聯絡之丁○○代替，戊○○且於該日在上開濱海公路附近
    ，將瑞士SIG SAUER 廠、P228型、口徑9MM 之制式半自動手
    槍（槍枝管制編號0000000000號）1 把連同制式子彈數顆交
    予己○○。己○○、丙○○、辛○○及丁○○明知具殺傷力
    之制式手槍及子彈均屬槍砲彈藥刀械管制條例列管之違禁物
    ，未經主管機關許可不得持有，竟於己○○收受上開制式手
    槍及子彈後，協議共同南下瑞鋒喜宴廣場開槍恐嚇，且於該
    日下午7 時許，由辛○○駕駛其所有之車號C2－9418號自小
    客車自小客車搭載己○○，丙○○則駕駛向總輪租車公司所
    租得之車號2W－0902號自小客車搭載丁○○，四人兩車一同
    南下。途經南二高竹田交流道附近，丙○○唯恐槍枝無法擊
    發，遂將上開槍枝先交予丁○○在該處附近對空試開一槍確
    定其性能後，辛○○與己○○原車在該處附近等候接應，丙○○則駕車搭載丁○○前往瑞鋒喜宴廣場。到達後，由丁○○搖下車窗，持上開槍枝朝瑞豐喜宴廣場之鐵門連續開了三
    槍（現場遺留三個彈頭及彈殼）後，迅速駕車離開現場，轉
    往南二高附近與己○○及辛○○會合。會合後，唯恐遭查緝
    跟監，丁○○將上開槍枝交還己○○後，四人兩車即一同返
    回嘉義。嗣於94年2 月25日警方持臺灣高雄地方法院檢察署
    檢察官所核發之拘票，在嘉義市○○○路146 巷1 號丙○○
    住處，拘提丙○○、己○○，在嘉義縣大林鎮○○路17 巷1
    弄19號辛○○住處，拘提辛○○，在嘉義市○○街195 巷10
    號乙○○住處，拘提乙○○，在後備906 旅步二營步二連中
    坑精北營區拘提丁○○，以及持本院法官所核發之搜索票，
    在上開丙○○、辛○○、乙○○及丁○○位於嘉義縣中埔鄉
    社口村下坑仔3 號住處搜索，並扣得如附表所示之物品，始
    循線偵悉上情，並由戊○○於94年5 月25日下午5 時許，帶
    同警方在戊○○曾借住之雲林縣口湖鄉○○路282 號內泡茶
    桌抽屜底座當場查獲上開制式手槍，並扣得上開制式手槍1
    把、具殺傷力口徑9MM 之制式子彈9 顆及不具殺傷力、由土
    造金屬彈殼加裝直徑9. 0MM金屬彈頭而成之土造子彈2 顆。
五、案經被害人戌○○訴由高雄市政府警察局移送臺灣高雄地方
    法院檢察署檢察官偵查起訴。
    理  由
甲、證據能力部分
一、按被告以外之人於檢察事務官、司法警察官或司法警察調查
    中所為之陳述，與審判中不符時，其先前之陳述具有較可信
    之特別情況，且為證明犯罪事實存否所必要者，得為證據，
    刑事訴訟法第159 條之2 定有明文。經查，被告丙○○、辛○○、乙○○就證人午○○、寅○○、丑○○、卯○○及辰
    ○○於警詢中之陳述，被告己○○、丙○○、丁○○之辯護
    人就證人戌○○、壬○○於警詢之陳述均稱無證據能力，而
    上開證人經本院傳喚到庭作證後，其等於本院審判中所證，
    與其於警詢中所述，並無太大差異，參諸上開刑事訴訟法第
    159 條之2 規定，應認證人午○○、寅○○、丑○○、卯○○、辰○○、戌○○、壬○○於警詢中之陳述均無證據能力
    。
二、按被告以外之人於偵查中向檢察官所為之陳述，除顯有不可
    信之情況者外，得為證據，刑事訴訟法第159 條之1 第2 項
    定有明文。證人即共同被告丙○○、辛○○及證人壬○○、
    戌○○於偵查中之陳述，既經具結，亦無證據證明顯有不可
    信之情況，且業均於本院審理時傳訊到庭，由被告及辯護人
    行使對質、詰問之權利，其於偵查中所為之陳述，依前開說
    明，自有證據能力。
三、被告庚○○及甲○○就共同被告丙○○及辛○○於警詢對其
    等不利之證詞，均以該陳述為被告以外之人於審判外之陳述
    ，故主張其無證據能力云云。按就認定被告庚○○、甲○○
    部分，因辛○○之警詢筆錄本院並未以之作為認定被告庚○○或甲○○是否有罪之證據（辛○○警詢所為數次陳述，最
    初並未說明甲○○與戊○○關係，僅稱一個人說要用較硬手
    段，另一個人說直接開槍，惟於94年5 月3 日警詢時辛○○
    突然為戊○○確實是受甲○○指揮該起槍擊案之陳述，其後
    辛○○又稱所以認為戊○○是受甲○○指揮是感覺，說詞前
    後不一，且其前後不一無從為合理之解釋，最後所稱之感覺
    則屬臆測之詞，故本院並不以之作為認定事實之證據），則
    本院自毋需交待辛○○警詢之證據能力。而丙○○業經本院
    於96年8 月9 日以證人身分經其同意命其具結作證，而其於
    本院作證時所為證詞，就庚○○及甲○○涉嫌共犯持有槍械
    及恐嚇危害安全等部分差異甚大，而丙○○94年3 月10日及
    94 年4月20日之警詢筆錄為證明被告庚○○及甲○○犯罪事
    實存否所必要者，故本院認有勘驗丙○○94年3 月10日及94
    年4 月20日之警詢筆錄之必要，經勘驗後發現，就被告丙○○等93年12月27日及94年1 月3 日開槍決定之層級是到那裡
    ，被告丙○○最初曾多次表示係由戊○○即綽號阿傳者決定
    、授意，至於阿傳上頭有人還是怎樣要問阿傳，阿傳說要開
    槍我們就走了，及阿傳一直急著要錢，阿傳敢出面開槍，搞
    不好是開完槍後蔡董才知道也不一定，甚至於警員詢問其以
    一般情形來研判如果蔡董沒出聲誰敢站出來時，丙○○尚且
    回答阿傳會這樣喔等，但詢問及製作筆錄之警員就此過程均
    未記載，卻一再以明示或暗示方式，表示阿傳只是下游，上
    頭一定還有他人指使、背後一定有人授意，最後於經過相當
    冗長訊問後導引丙○○表示不是說阿傳而是說一般情形的角
    度來講，以一般來說庚○○沒有授意是不敢任意開槍的等（
    參本院勘驗光碟報告第5 至8 頁），警員之詢問雖未涉及以
    強暴脅迫方式，但其顯有預設立場誘導詢問之情形，則警詢
    筆錄該段證詞應認已違反刑事訴訟法第156 條第1 項規定，
    應認已無證據能力而不得作為不利被告庚○○之認定，而94
    年4 月20日丙○○之陳述就此部分亦有相同情形，仍不得以
    之為不利被告庚○○之認定。
四、另於94年3 月10日警員詢問丙○○於第2 次庚○○與戌○○
    等人談論時，丙○○提及甲○○陳述未○○要拿7 、8 百萬
    元給林董這邊就對了，還是蔡董這邊就對了，後來就沒討論
    了，而警員即追問甲○○接下去怎樣說，丙○○即表示甲○○說不可能，林董都在這邊了，那有可能說這幾億就…即被
    打斷，其後警員又開始以誘導方式將該7 、8 百萬元往該款
    項係戌○○等要私下給付庚○○使其不再出面擺平此事之款
    項，最後丙○○就第二次談判後有何人在這件事中得到這些
    錢，本來表示「我沒有想過，這件事在開槍之後伊與辛○○
    曾講到這件事情，這個還是要問瑞鋒最清楚，是不是他們有
    拿到錢，有拿到好處這樣。有講到是不是甲○○與庚○○從
    中有得到好處。那個7 、8 百萬是吃完飯後，就沒再講了」
    ，及「開槍層級到戊○○」、「戊○○因急著要錢決定要開
    槍」等，但警詢筆錄卻僅記載這件事在開槍之後我與辛○○
    曾討論到甲○○與庚○○從中有得到7 、8 百萬元好處，及
    甲○○及戊○○會向庚○○報告（參本院勘驗光碟報告第3
    至6 頁），與丙○○之陳述顯不相符，故警員以誘導方式使
    丙○○最終表示庚○○及甲○○因逼使瑞鋒公司談判而可獲
    得7 、8 百萬元之好處及戊○○及甲○○會向庚○○報告之
    陳述，該段警詢記載如上所述依刑事訴訟法第156 條第1 項
    規定仍應認無證據能力亦不得採為認定被告庚○○或甲○○
    有罪之證據。至於丙○○當日其他警詢陳述，依本院勘驗光
    碟報告之內容可知警員訊問時並無任何不法情形，因本院勘
    驗光碟報告所呈現為當日警詢筆錄之全部內，故丙○○94年
    3 月10日及94年4 月20日警詢陳述內容，本院即以本院法官
    助理所製作勘驗光碟報告之內容為準。
五、又按被告以外之人於審判外之陳述，雖不符刑事訴訟法第15
    9條之1至第159條之4等4條之規定，然若當事人於審判程序
    中同意作為證據，法院審酌該言詞陳述或書面陳述作成時之
    情況，認為適當者，亦得為證據；又當事人、代理人或辯護
    人於法院調查證據時，知有刑事訴訟法第159條第1項不得為
    證據之情形，而未於言詞辯論終結前聲明異議者，視為有前
    項之同意，同法第159條之5定有明文。此立法意旨在於傳聞
    證據未經當事人之反對詰問予以核實，原則上先予排除。惟
    若當事人已放棄反對詰問權，於審判程序中表明同意該等傳
    聞證據可作為證據；或於言詞辯論終結前未聲明異議，基於
    尊重當事人對傳聞證據之處分權，及證據資料愈豐富，愈有
    助於真實發見之理念，且強化言詞辯論主義，使訴訟程序得
    以順暢進行，上開傳聞證據亦均具有證據能力。本件公訴人
    、辯護人及被告對於本院以下引用之證據資料，均未爭執其
    證據能力，本院並審酌該證據作成時之情況，認為並無不適
    當者，依上開說明，均認應有證據能力。
乙、實體部分
壹、有罪部分
一、犯罪事實欄二非法逼討債務部分：
  (一)訊據被告丙○○、辛○○、乙○○三人均否認有非法逼討債
    務行為，丙○○雖均承認有接受債權人委託向犯罪事實欄所
    列五位債務人催討債務，惟稱午○○部分是他約伊等在休息
    站，他本來就要還錢；寅○○部分是伊本來是要找他哥哥，
    後來伊請他幫他哥哥還好了，以2、3成達成協議，寅○○人
    比較古意（台語，即老實之意）所以他會害怕，伊有說你如
    果不處理好，伊就找你爸爸媽媽和你哥哥，但如果你處理好
    ，伊就不會找他們，伊說如果另外一批的人來找會造成你的
    困擾；丑○○部分伊等是請丑○○到咖啡店坐，一直談到半
    夜2、3點，當天也是伊送他回去的，絕對沒有打丑○○；卯
    ○○的部分前幾次伊去時他的牆壁就有被噴漆了，伊只是幫
    他加上去而已，至於起訴書所稱鐵皮屋是卯○○自己叫人拆
    的；辰○○部分，伊請他快點出來講，後來辰○○出來，本
    票是他願意簽的，伊等沒有押他走，對李美燕部分則從頭到
    尾都很平和云云。辛○○則承認曾向午○○、寅○○、丑○○、卯○○催討債務，辰○○部分沒有印象；又稱伊沒有強
    押當事人，是好好跟他們說，有去討債的事實，丑○○的部
    分伊承認，其他的不記得了；恐嚇午○○的人不是伊（改稱
    ）伊等沒有說那些話；有去向卯○○要債但找不到人，伊沒
    有噴漆；有參與向寅○○討債部分；向辰○○催討債務部分
    伊當時在外面沒有進去。乙○○則稱伊只有與丙○○、辛○○去嘉義太保那一次，當時伊在外面的車子，所以他們談話
    內容伊沒有聽到；午○○、寅○○、卯○○部分伊當時還沒
    有在上億公司，所以都不知道沒有去；丑○○收帳部分伊是
    後來才去的，去的時候沒有看到他們在打丑○○，也沒有看
    到丑○○簽本票。經查：
  (1)按以自己共同犯罪之意思，參與實施犯罪構成要件以外之行
    為，或以自己共同犯罪之意思，事先同謀，而由其中一部分
    人實施犯罪之行為者，均為共同正犯，大法官會議釋字第
    109 號解釋著有明文，次按，共同實施犯罪行為之人，在合
    同意思範圍以內，各自分擔犯罪行為之一部，相互利用他人
    之行為，以達其犯罪之目的者，即應對於全部所發生之結果
    ，共同負責；又意思之聯絡並不限於事前有所謀議，即僅於
    行為當時有共同犯意之聯絡者，亦屬之，且其表示之方法，
    亦不以明示通謀為必要，即相互間有默示之合致，亦無不可
    ，最高法院28年上字第3110號、73年臺上字第2364 號分 別
    著有判例可資參照。
  (2)就被告丙○○、辛○○以恐嚇方式向午○○催討債務部分，
    業據證人午○○於本院傳喚到庭證稱：「（你有無欠過易昌
    鐵材行的債務？時間、金額？）有，85年的時候，苗栗的易
    昌我欠他70、80萬左右，我陸陸續續有還他錢，但是票都沒
    有還我。…（這筆錢都是由何人出面與你接洽還債的事務？
    ）只有一次而已，我還他們債只有一次，是大家說好還幾成
    ，是在豐原談的，但是不是今日到庭的被告，還錢之前第一
    次有約在斗六休息站那裡，是今日到庭的被告，但是後來還
    錢不是今日在庭的人。…（你怎麼知道劉上榮委託討債公司
    向你討債？）壹個姓宋的人打電話給我的，壹個叫做小宋的
    人打電話給我，聯絡時間要討這筆債務而已。…〔檢察官陳
    述筆錄內容，你之前所述為何與你今日證述所述不同？包括
    債務的計算以及討債公司要求你還三百萬元，然後本件被告
    丙○○等人有在旁邊鼓譟如果你不還錢就要把你押走等部分
    都與你剛才所述不同，請你說明為何不同？（請審判長提示
    證人九十四年六月二十二日高雄市政府警察局刑事案件移送
    書94年3月14日調查筆錄）〕因為他們約我去斗六，錢的數
    目我真的忘記了，都是我老婆與會計在處理，他有說參佰萬
    ，我說是壹佰多萬而已，他們也不知道，因為他們拿本票與
    支票來，旁邊是有幾個小弟說要押走我，但是暗暗的我不知
    道是誰，丙○○沒有表示什麼，剛才所說的「小宋」是「小
    詹」，他有說三百萬元，支票與本票加起來三百萬元，那是
    同一條債務。…（你是一到斗六旁邊的小弟就說要把你押起
    來，還是你否認實際欠債的金額高達三百萬元，對方才把你
    押起來？）我們是在討價還價的時候，旁邊的小弟說不要在
    那邊鬼扯，把他押起來就對了。（你看到有人一見面就要跟
    你要三百萬元，你否認有欠對方這麼多錢，對方叫你不要鬼
    扯說要把你押起來你有什麼感覺？）我孤身一人他們那麼多
    人，我當然會害怕。…（小弟有說不要亂扯把他押起來時，
    跟你在談話的小詹做什麼表示？）他用手揮一下，意思是要
    叫他們閉嘴。…（在休息站同時、還是他們先到？）我先到
    。（他們怎麼到？）我沒有看到他們開什麼車，三個人過來
    ，其他的小弟在後面，我不知道他們是否一起來的。（小詹
    旁邊有幾個小弟？）三、四個。（為何在警局陳述七、八個
    ？）三、四個小弟加上他們三個人就是七、八個人。（小詹
    當天就說打消變成二十五萬元還是後來才說的？）後來才說
    的。（當天的結論？）我請小詹回去說一下，小詹當場打電
    話，就說三成處理。（當天說「押起來」是何人說的？）後
    面那些小弟。（請你確定當時丙○○當時有無開口？）沒有
    ，只有走來走去。（為何在警局陳述丙○○在一旁說要押起
    來？）我沒有這樣說。〔為何當日作筆錄陳述說丙○○說押
    起來？（提示證人警詢筆錄）〕他們只有走來走去抽菸而已
    ，有時候把腳跨在椅子上。（小詹是否就是丙○○？）不是
    。（為何作警詢筆錄當天說丙○○說的？）很多人我真的不
    知道何人是何人。（為何你剛才可以陳述不是丙○○說的？
    ）他沒有說話。〔為何陳述丙○○說要押起來，辛○○、己○○都有在場？（提示警局指認照片）〕當時我真的不確定
    何人在場。（你是否誣告他們？）當時我並不知道他是丙○○。（警察是否拿這三張照片讓你指認？）是的，但是上面
    沒有名字。〔上面有名字，你為何說沒有名字？（提示警詢
    指認照片）〕我沒有注意看，我不知道何人是丙○○。（當
    時是看照片認出人還是看名字？）看照片。（當時指認出言
    恐嚇你的人是什麼指認程序？）警察拿照片給我看，拿了四
    、五張給我看，警察請我指認，我就認出警卷（0000000000
    號）第181頁照片上第一個人（即丙○○）。（你指認的照
    片與坐在你現在坐的位置的人（即丙○○）是否同一人？）
    是的。（為何一開始你說丙○○沒有出言恐嚇，後來又說不
    是是否記憶不清楚，或者出於人情壓力？）我記不太清楚，
    因為事情隔太久了。〔剛才當庭最旁邊的人（即乙○○）是
    否在場？〕我沒有看到他，我不確定，我只有確定小詹與辛○○、丙○○在場。」（參本院95年7 月5 日審判筆錄第12
    頁至第21頁），由上述證詞可知，證人午○○已詳述其於92
    年3 月間於斗六休息站與小詹者及其他多人談判積欠債務如
    何清償時遭到該等人以要「押起來」之恐嚇方式逼討證人需
    為清償，及當時丙○○、辛○○均有在場等情，僅證人另證
    稱丙○○並非「小詹」，當日丙○○及辛○○只在旁邊走來
    走去並未出言恐嚇，但除被告丙○○由警詢起即承認其對外
    均自稱姓詹，上億公司係由其出面接受債權人委託向債務人
    索討債務，上億公司除丙○○外尚有股東辛○○及員工乙○○，丙○○顯係上億公司實際負責人，本件向午○○催討債
    務顯係由丙○○負責主導，故午○○稱小詹並非丙○○部分
    尚有錯誤。而就本件在斗六休息站向午○○催討債務之過程
    ，由丙○○於本院95年7 月5 日證人陳述完後所表示之意見
    ：「參佰萬的部分，是因為對方跟我說有三百萬元，後來他
    們說七、八十萬元，又說以三成處理，當時只有五、六個人
    沒有七、八個人，我沒有出言恐嚇，是他約在斗六見面的不
    是我們約的，說話有比較大聲，但是沒有出言恐嚇他。」，
    及97年2 月21日本院提示午○○之供述時稱：「被害人後來
    還有四、五十萬元沒有還，我叫他不要還了，在高速公路斗
    六休息站對帳是被害人約的，當時我的朋友是有比較大聲，
    後來也是有分期付款，最後有四、五十萬元沒有還，我也叫
    他不要還了，之間也沒有說要打他，被害人開的五金行我與
    辛○○也有去過一次，被害人說他要做生意不要去打擾他，
    我也同意另外再約時間，這中間都沒有什麼問題。」等語可
    知，丙○○亦承認92年3 月在斗六休息站時係由其主導向午
    ○○討債，當時伊朋友在場時並曾有大聲發言，此可佐證證
    人午○○所稱一開始其否認債務有300 萬元時，現場氣氛顯
    然不佳應屬實情；丙○○雖稱其僅5 、6 個人前往討債及否
    認其曾出言恐嚇，辛○○則稱恐嚇的不是伊，施即改稱伊等
    沒有說那些話，惟證人本來尚在就債權金額究為多少與丙○○討價還價，其後在債權金額尚未確定時即要丙○○打電話
    回去說明而以三成解決，顯然是在畏懼情形下才為此一讓步
    ，此外並有於丙○○處所扣得證人簽發之本票5 張在卷可稽
    ，故證人稱在與丙○○商討債務時其身旁小弟曾大聲表示要
    把他「押起來」之證詞顯為事實。而此段話縱非丙○○所言
    ，但債權人無法催討到債務，需以高額報酬委託討債公司出
    面催討，被告丙○○接受委託向人催討債務故意攜帶至少5
    、6 人前往，一開始顯然就是要向債務人展示其催討實力及
    壯大自己聲勢，且被告丙○○早可預見債務人一開始顯然會
    有不願配合情形，則在其等人多勢眾情形下，由小弟扮演兇
    狠角色威逼債務人，丙○○係居於主導者，若非其事先即交
    待小弟為該等行為，否則就是其根本不必事先明言亦可預見
    小弟會在債務人不配合時為兇狠言行，其他一起參與討債者
    內心中亦必可預見，且亦有彼此利用他人行為之故意，否則
    為何要多人糾眾前往，故丙○○及辛○○縱未曾直接出言向
    證人午○○恐嚇，但依上述共同正犯之見解，其等對其他人
    恐嚇之行為全部均仍應負責，不得僅以非其所為而欲推卸刑
    責。另起訴書雖稱乙○○亦有參與對午○○恐嚇催討債務部
    分，惟依證人於本院審理時所為證述，伊沒有看到乙○○，
    丙○○及辛○○亦均未指稱乙○○有參與該次催討債務行為
    ，故並無證據認定乙○○有為該次恐嚇討債行為（因依後述
    乙○○仍有為其他連續恐嚇行為，而此部分若成立犯罪與連
    續恐嚇行為有裁判上一罪關係，故就此部分自不另為無罪之
    諭知）
  (3)就被告丙○○、辛○○以恐嚇方式向寅○○催討其兄郭育呈
    債務部分，業據證人寅○○於本院傳喚時到庭證稱：「（你
    哥哥這筆債務是你處理的還是他自己處理的？）我幫他處理
    的。（既然是你幫他處理的，就你所知這筆債務的發生與解
    決？）當初賴女名字我不確定，他與我哥哥是男女朋友，他
    們去大陸投資，賴女出三百萬元，後來要我哥哥寫本票說這
    樣才不會有稅務上的問題，我哥哥基於確實有這筆錢所以就
    寫了這張本票，後來二個人分開大陸投資也失敗，跟我哥哥
    要錢，我哥哥那時候也沒有錢，賴女就找上億那些人來跟我
    要我代還，來我的公司，六、七個人來我的公司，拿他們的
    委託書給我看，問我有沒有這個事情，我就說有，後來就開
    始協調說要還多少錢，第一次來要我想一想，當場沒有說要
    多少錢，並且預告還要來第二次，第二次來就與我協商是以
    壹佰二十萬元解決，後來我就開我本人的支票，分幾期開，
    簽壹個協調書，後來又有一張和解書。…（上億的人來請你
    還錢，你有無跟你哥哥求證過這筆債務的實際金額多少？）
    有，我之前就知道有這筆債務，我告訴他有人來討債，他叫
    我不要管。（欠債叫你不要管，為何後來你又管？）怕他們
    繼續會來騷擾，我也會怕。（你是否可以陳述對方說了什麼
    話，做了什麼事情，讓你有此聯想？）當時他們沒有出言恐
    嚇，只是他們來六、七個人我會心生畏懼。（他們沒有出言
    恐嚇但是有無告訴你不還錢他們要怎麼做？）他們說，他們
    如果沒有處理好，會有另外一批的人來處理，那批人的手段
    會更激烈。（你因為這樣子所以有開票給前來討債的人，這
    些票是否後來都有兌現？）是的。（請你陳述當初向你討債
    的人，剛才在詰問前，朗讀起訴書的時候有無出現在這個法
    庭裡面？）有。（請你陳述是何人？）我記得是坐在我現在
    坐的位置還有坐他旁邊的人，就是丙○○、辛○○。（你提
    到丙○○、辛○○二人的名字，是一開始他們就報上名號，
    還是後來警察告訴你他們名字的？）後來警察告訴我的。（
    你剛才告訴我，你會害怕要還錢，是因為有人跟你說如果他
    們沒有處理好，會有另外一批手段更激烈的人出面，請你（
    指出說這個話的人有無出現在這個法庭裡面？）有。（請指
    出何人？）就是坐在我現在這個位置上面的人（即丙○○）
    。（請你回憶，他當時是在什麼樣的情況下說出這樣的話？
    ）一進來就這樣說，我沒有與他起爭執。（你剛才提到丙○○的名字是後來警察告訴你的，他當時討債時如何自我介紹
    ？）他說他是上億公司的「詹仔」（台語）。（在你被上億
    的人找到前，你的哥哥有無被同一批人找過？）沒有。（請
    你陳述你哥哥沒有被找上的原因是因為他不在國內還是其他
    的原因？）他不在國內，且他們知道他沒有收入。（你怎麼
    知道上億的人知道你哥哥沒有工作沒有收入？）我推測是女
    方告訴對方，因為當時投資剛結束，而且他們是男女朋友，
    應該清楚我哥哥的情況。…（你說丙○○說不跟他處理的話
    ，會有另外一批手段更激烈的人來處理，讓你感到有壓力的
    人是丙○○還是丙○○口中的另外那一批人？）都有。…（
    事後你怎麼與他處理？）120萬元分期全部付完。」（本院
    95年7 月5 日審判筆錄第22頁至第27頁），由上述證詞可知
    ，證人寅○○已詳述其於92年12月間確有遭丙○○、辛○○
    等多人至其公司倚仗人多勢眾及丙○○並稱若如果沒有處理
    好，會有另外一批的人來處理，那批人的手段會更激烈之恐
    嚇方式逼討證人需為清償，被告丙○○於本院95年4 月7 日
    就其有帶辛○○等4 、5 個人至寅○○處表明要找其哥哥明
    白加以承認，及稱因寅○○之哥哥在大陸，伊就請他幫其哥
    哥還，後於本院傳喚證人寅○○為上開證述後詢問其意見時
    表示：「寅○○的為人很古意（台語）所以他會害怕，我說
    你如果沒有處理好，我就找你爸爸媽媽和你哥哥，但是如果
    你處理好，我就不會，我說如果另外一批的人來找會造成他
    的困擾」等語，可知被告丙○○確有當場對證人表示若證人
    不與伊等解決郭育呈之債務會有另一批人有找他，雖丙○○
    稱其僅表示「如果」，但由證人證詞可知其哥哥郭育呈本來
    叫其不要管該債務，證人對其哥哥之債務法律上根本亦不負
    任何責任，但證人在丙○○等多人到達為催討後竟即答應為
    哥哥清償，顯見其證稱係懼於丙○○等人多勢眾及口頭上威
    嚇警告確屬實情。且不管丙○○是否故意稱「如果」或故意
    以平緩口氣為該段陳述，但討債公司糾同多人至證人公司要
    債，以一般人角度而言鮮有不害怕者，而同上所述，被告丙○○帶同多人前往亦顯然就是要展現伊等實力，更以證人若
    不與伊等解決下一批人可能就會造成證人困擾等語警告證人
    ，則其當然可預見債務人（本件寅○○甚至並非債務人）會
    心生畏懼，故丙○○之行為自係恐嚇危害安全之行為，同依
    上述共犯理論，辛○○等人對丙○○恐嚇之行為仍應負責，
    不得僅以非其所為而欲推卸刑責。起訴書雖未明白將辛○○
    列入參與該次討債之行為人，但依前述(2)及後述辛○○尚有
    為其他連續恐嚇行為，(3)部分與其他連續恐嚇行為有裁判上
    一罪關係，故就此部分本院自得加以裁判。
  (4)就被告丙○○、辛○○、乙○○以恐嚇方式向丑○○催討債
    務部分，業據證人丑○○於本院傳喚時到庭證稱：「（93年
    4 月7日下午7時在嘉義市○○路有發生什麼事情？）之前在
    鴻達代書事務所上班因為老闆的關係老闆跑了，我被連累到
    開了一張本票給別人，我也沒有錢付，錢也不是我拿走的，
    人家來要這條債，後來在北港路那邊遇到的，在玫瑰園咖啡
    廳談，那天很多人我不知道確定人數，我也不認識他們，他
    們叫我開189萬本票，分很多張開，有4萬元的還有其他金額
    的。（當時為何與他們去玫瑰園咖啡廳？）他們說189萬元
    的債務要說，他們說人家請他們來處理債務，他們叫我將數
    額分攤開，有四萬、二萬元的。（有無強押？）沒有，我就
    不走他們就推我一下。（總共有幾個人？很多人或者壹個人
    ？）不知道，是很多人。（在玫瑰園咖啡廳他們有無打你？
    ）是用煙灰缸甩過來，打到我的眼睛。（為何用煙灰缸打你
    ？）因為他們叫我簽本票我不簽，那不是我的事。（有無受
    傷？）有。（有無用本票打你？）有，最後有用本票甩過來
    。（叫你簽本票的時候有無跟你說什麼？）那是另外壹個小
    姐說的，她說如果我不簽的話，他要去跟我媽媽、弟弟要，
    要讓他們過的很不舒服。（那個小姐是何人？）余什麼忘記
    了。（是否是余江季美？）是的。（余江季美有無跟他們去
    ？）有。（你是否是向余江季美借錢的？）不是我，是我老
    闆借的。（是否有說車子要先押給他？）是的，他說要先押
    著，錢還了之後就會還我，但是車子不是我的。（當他們說
    如果錢不還要對你的家人怎樣，你聽到心理是否會害怕？）
    會害怕。（當初打你的人是否是在庭的被告三人？）當時他
    們有在場，但是打我的不是他們三個人。（他們三個人逼你
    寫本票與讓渡書？）就是余小姐與打我的那個，他們三個都
    在旁邊。（事後有無還錢？）有，還了好幾期。（為何要還
    ？）我怕他們找我媽媽，找我的麻煩，我是去跟人家借的，
    叫我弟弟去用信用卡借錢出來。（當時有無說不簽本票不讓
    你走？）沒有說這句話。（之前你與在庭被告是否認識？）
    不認識。…（那天在玫瑰園咖啡廳與你談還債事情的是否都
    是那個余小姐與打你的人？）是的。（被告三人是否也有在
    場？）是的。（被告三人跟你有無說過什麼話？）沒有。（
    打你的那個人用煙灰缸打你是否是很突然的？）應該是。…
    （在嘉義市○○路被攔下來的時候是否就有看到被告乙○○
    ？）我不知道，那個時候已經滿暗的。（在玫瑰園咖啡廳裡
    面是否確定被告乙○○在裡面？）我不敢確定，因為當時人
    很多，那個樣子有像。（那個樣子是指什麼？）高度、瘦瘦
    的。（他站在何處？）不知道，我不認識。（當時是否有人
    自稱是「詹仔」？）是的。（那個人擔任什麼角色？是否是
    打你的人？）不是。（詹仔有無說不還錢要對你的小孩怎樣
    ？）沒有，是打我的那個人說的。（你在警局為何說那句話
    是詹仔說的？）是另外打我的那個人說的。〔為何在警局陳
    述詹仔跟你說如不還錢要對你的小孩不利？（請審判長提示
    證人丑○○警訊筆錄）〕時間那麼久我忘記了。（警察局陳
    述是否出於自由陳述？）是的，那個時候時間比較接近，記
    憶比較清晰。（在庭的三人是否是推你去玫瑰園咖啡廳的人
    ？）不是他們推我的，我是在咖啡廳內看到他們的。（他們
    是否是與余小姐一起進來的？）是的。（當時有無跟你說何
    時要把錢湊足錢贖車？）有，我忘記是壹個星期或者多久，
    是十幾萬元。（車子有無牽走？）有。（你當時是否是去開
    車去的？）是的，我在玫瑰園咖啡廳附近吃飯。（你的車子
    被開走你如何回家？）他們載我回去，再把車子開走。」（
    本院96年3 月28日審判筆錄第16頁至第22頁），由上述證詞
    可知，證人丑○○已詳述於93年4 月7 日時確有遭丙○○、
    辛○○、余江季美（未據檢察官起訴，此部分應另由檢察官
    為合法之處置）及其他人等先以強推之強制方式強迫證人到
    嘉義之玫瑰園咖啡廳談論清償債務之事，而被告丙○○等人
    在該咖啡廳內並曾因證人丑○○不願簽發本票及車輛之讓渡
    書，除以煙灰缸及用本票甩打證人外，並曾說如果證人不簽
    的話，伊等要去跟證人媽媽、弟弟要，要讓他們過的很不舒
    服等情，僅證人曾證稱丙○○及辛○○並非推伊的人，伊是
    在咖啡廳內看到丙○○、辛○○及乙○○三人，惟丙○○於
    94年5 月21日警詢時，及辛○○於於94年5 月31日警詢時，
    均曾明白表示伊二人有強押丑○○至咖啡廳內，且其二人對
    此段警詢陳述迄本院均未表示有何意見，可知丙○○及辛○○於強推丑○○至玫瑰園咖啡廳時即已在場，證人就此部分
    之證詞尚有錯誤。首就證人丑○○確有遭以強暴脅迫手段強
    制其到到玫瑰園咖啡廳之事，如上所述除有證人之證詞外，
    並經丙○○及辛○○於警詢時加以承認，此部分自足信為真
    實。而由證人所述當時情況，其本不願走而被丙○○等眾人
    倚仗人多勢眾強推其走，但其在咖啡廳內並無人表示若其不
    簽本票就不讓其走，只是用下述傷害及恐嚇方式逼其簽發本
    票，故應認被告丙○○等該等行為應僅構成刑法第304 條第
    1 項之強制罪，而尚未達於第302 條之私行拘禁或以他法剝
    奪證人之行動自由，起訴書之該部分所引法條既有錯誤，自
    應由本院變更起訴法條；另就證人所稱其係因遭傷害及恐嚇
    後才簽發本票及汽車讓渡書，除有證人上開證述外，證人於
    93年4 月前雖有簽本票但本對其是否有積欠債務尚認為有爭
    執，其後於93年4 月7 日與被告等人至咖啡園內卻即同意簽
    發本票，顯然是在畏懼情形下才為此一讓步，證人並曾提出
    受到當日受有傷害之診斷證明書及其嗣後匯款之郵政匯款申
    請書，故證人稱在與丙○○商討債務時係遭被告丙○○等以
    傷害及恐嚇方式逼討顯為事實。而就本件在嘉義市玫瑰園咖
    啡廳內以恐嚇及傷害方式向丑○○催討債務，被告丙○○於
    本院審理時係稱伊等是請丑○○去到隔壁咖啡廳去坐，伊沒
    有用暴力，辛○○則稱沒有強押當事人（證人），是好好跟
    他們說，有去討債的事實，丑○○的部分伊承認，乙○○則
    於95年4 月7 日本院準備程序以被告身分時辯稱伊是跟丙○○他們認識是在93年7 月1 日才認識的，丑○○部分是他們
    打電話給我我才去的云云，及於本院96年5 月23日時以證人
    身分稱：「（93年4 月7 日有去向丑○○收帳嗎？）我是後
    來才去的。（你有無看到辛○○打丑○○？）我是後來才去
    的，那個時候我還沒有認識丙○○、辛○○，我是去那裡找
    我朋友拿東西，我去的時候已經沒有看到他們在打。」（本
    院96年5 月23日審判筆錄第12頁），但就被告丙○○及辛○○等人有強制丑○○到玫瑰園咖啡廳之事，如上所述除有證
    人之證詞外，並經丙○○及辛○○於警詢時加以承認，且辛○○於本院審理時亦曾稱就檢察官起訴之丑○○部分伊承認
    ，顯即係針對強制部分承認，則被告丙○○及辛○○於本院
    審理時另辯稱伊等只是請丑○○沒有用暴力之辯解顯不足採
    ；另就證人所稱其係因遭傷害及恐嚇後才簽發本票及汽車讓
    渡書，被告等雖辯稱伊等並無使用暴力，但證人顯然是在畏
    懼情形下才為此一讓步已如上述，而傷害及恐嚇證人之行為
    縱非丙○○、辛○○或乙○○所為，但仍如上述債權人無法
    催討到債務，需以高額報酬委託討債公司出面催討，被告丙○○接受委託向人催討債務故意攜帶多人前往，一開始顯然
    就是要向債務人展示其催討實力及壯大自己聲勢，且亦有彼
    此利用他人行為之故意，否則為何要多人糾眾前往，故丙○○、辛○○及乙○○縱未曾直接出言向證人午○○恐嚇，但
    依上述共同正犯之見解，其等對其他人恐嚇之行為全部均仍
    應負責，不得僅以非其所為而欲推卸刑責。另乙○○先就「
    93年4 月7 日有去向丑○○收帳嗎？」之問題證稱伊是後來
    才去的等語，顯見其於93年4 月7 日確有為收帳目的前往咖
    啡園欲壯他人聲勢，雖其再稱那個時候伊還沒有認識丙○○
    、辛○○，伊是去那裡找我朋友拿東西云云，但除此說法與
    前開說法不符外，被告丙○○等人於咖啡廳內係為逼丑○○
    簽發本票及讓渡書等前往，此時若找他人再前往只有是為壯
    聲勢，豈有討債時「順便」找人去該處作拿東西等不相干事
    情之理，故乙○○該等辯解顯不可採，惟乙○○既係於恐嚇
    證人時才到場，對強制證人到咖啡廳之事顯未參與，且暴力
    討債並不當然包含強制債務人到某場地商討債務解決，故乙○○就強制部分應不需負責。起訴書雖未明白將乙○○列入
    參與該次以恐嚇方式討債之行為人，但依後述乙○○尚有為
    其他連續恐嚇行為，(4)部分與其他連續恐嚇行為有裁判上一
    罪關係，故就此部分本院自得加以裁判。
  (5)就被告丙○○以恐嚇方式向卯○○催討債務部分，業據證人
    卯○○於本院傳喚時到庭證稱：「（是否有欠林榮鵬錢？）
    有。（欠什麼錢？）我請他搭鐵屋。（欠多少？）壹佰多萬
    元。（錢有無給他？）我那時候被法院查封，沒有還錢，但
    是他有來拆回鐵屋。（他有向你要錢，九十三年七月間是否
    有討債公司向你要錢？）有，有噴漆、裡面的東西都被搬光
    。（當天發生的經過？）我當天不在我不知道，但是派出所
    有去。（何人向你說的？）我有叫林榮鵬來，我有向他說我
    有被搬什麼東西，什麼東西被破壞，鐵屋被拆回去他也都知
    道。（當時為何沒有在那裡？）我那時候會到高雄。（他們
    來要錢的時候你有無在那裡？）沒有。（為何你在警局陳述
    你有看到他們來，趕快躲起來？）我沒有看到，我應該沒有
    那樣說。〔你陳述你當時躲在附近？（請審判長提示卯○○
    警訊筆錄）〕那是事實。（你是否躲在巷口？）沒有很遠，
    在隔壁而已，我不是看到他們來我才躲的，是我媽媽跟我說
    有人在找我我才躲的。（有多少人來？）我沒有看到。（事
    後回來看到什麼？）裡面的東西都被搬光，裡面都被噴漆，
    寫「欠錢」等很多，也有三字經等語。（他們來之前牆壁有
    無被噴漆？）沒有。（他們來之前你的房頂有無被拆？）還
    沒有，我不知道何人拆的。（他們來之前你房裡面的東西有
    無被搬走？）沒有。…（為何在警詢陳述說他們有對你媽媽
    放話說不要讓他們找到？）這個是有。（在警局有拿支票、
    工程款的帳單給你看，問這是否是你的？）是的。（你的支
    票、工程款的帳單為何跑到丙○○家裡？）那個我不知道。
    （你是否看過後面三位被告？）沒有，我沒有遇過他們。（
    林榮鵬有無說把這個債交給什麼人？）沒有，只有說交給人
    家討債。（噴漆、說不要讓他找到等，你是否心生畏懼？）
    是會害怕，但是不要遇到就好了。」（本院96年3月7日審判
    筆錄第10頁至第13頁），及卯○○之母親巳○○到庭證稱：
    「（之前家裡是否被噴漆？）有，被噴的很嚴重，柱子都有
    被噴。（噴漆的人有無跟你說什麼？）沒有，我沒有遇到噴
    漆的人。（有沒有人來搬東西？）有。（搬東西的時候你是
    否在場？）我沒有在場，現場被搬很多東西。（拆鐵屋的時
    候你是否在場？）沒有。（有沒有人問你你兒子跑去那裡？
    ）問有人問，我說他在做魚塭四處跑，我不知道他跑去那裡
    。（有沒有人跟你說找不到你兒子，不要讓他們找到不然要
    怎樣？）有，他說不要讓他找到，不然要讓他好看。（你看
    在庭被告，是否認識在庭的三個被告？）不認識，沒有看過
    ，太久了已經忘記了。…（聽到你兒子不要讓我遇到時你是
    否會害怕？）會，當然會害怕，我有跟我兒子說，叫他要注
    意一下。」（本院96年3 月28日審判筆錄第11頁至第14頁）
    ，由上述證詞可知，證人卯○○及巳○○已詳述其住家確曾
    因卯○○欠債而遭人在93年7 月間以噴漆方式寫上三字經及
    欠債等字眼恐嚇卯○○需清償債務及其鐵皮屋亦被拆走，就
    此被告丙○○辯稱有去向卯○○要債，噴漆是本來就有的，
    伊祇是幫他加上去而已，至於鐵皮屋是卯○○自己叫小胖去
    拆的，辛○○則稱沒有噴漆，沒有參與拆屋，沒有搬東西，
    乙○○則稱伊沒有去；查就證人卯○○家中確有因欠債遭人
    噴漆之事，除有上述證人卯○○及巳○○之證詞外，並經丙○○承認，而在人住家到處噴上三字經及欠債等字眼方式會
    令該人感受到安全受到威脅，本屬一般人之正常想法及反應
    ，則卯○○及巳○○稱因有該等噴漆會心生懼怕自足採信，
    雖丙○○表示其噴漆前本來就已有其他人先噴漆了及其未使
    用暴力，但丙○○既亦為恐嚇危害安全之構成要件行為並係
    故意為之，自不因在其行為前是否有他人亦為同等行為而影
    響其犯罪之成立，且恐嚇行為本不限於需以和被害人面對面
    時以強暴脅迫之手段為之，故丙○○之辯解顯不足採。另並
    無任何證據證明丙○○有拆屋行為，亦無任何證據證明辛○○及乙○○於本件催討債務中有何恐嚇危害安全之行為，故
    尚不足遽為被告不利之認定。
  (6)就被告丙○○以恐嚇方式向辰○○之配偶催討債務部分，業
    據證人辰○○之配偶李美燕於本院傳喚時到庭證稱：「（你
    與長發行有無債務？債務金額？發生的時間？清償金額？那
    是材料的費用，那是九十二年底的費用，是二十八萬元，我
    還到剩下二十二萬元。（為何沒有還錢？）我是做蘭花科技
    園區的工程，結果賠了四百多萬元，後來就沒有還錢。（長
    發行後來如何處理？）好像九十三年的時候，有壹個自稱「
    詹仔」的人打電話來，說他是上億公司，他有出示長發行的
    委託書，當時我不在，我去參加蔬菜班的自強活動，找了我
    二天，等我回來才聯絡上我，找到我的時候他們就出示委託
    書，請我還錢，我先去籌了五萬元還人家，後來又簽了一張
    十七萬元的本票給他們。（還完了沒有？）沒有，還有八、
    九萬元。（你去外面玩，你怎麼知道有人找你？）我太太在
    我出去玩的第三天打電話給我哭說有人來要債，說如果我再
    不出面就要把我抓走，因為我在山區遊玩，可能收訊不良，
    所以我不知道有人找我。（你太太哭說有人來找你要你還錢
    ，他是來你家還是打電話？）打電話而已，是後來聯絡上我
    他才來我們家。（他到你家如何說的？）出示長發行的委託
    書，請我還錢，叫我給他好交代，三、五萬都可以。（到你
    家找你的人你有無看見他出現在這個法庭？）有。（是誰？
    那個位置？）坐在我現在坐的位置（即丙○○）。（這個人
    出現的時候他有無談到他就是打電話給你被你太太接走的人
    ？）有，他說他找了我好幾天都沒有人接，後來才打我家裡
    的市內電話。（他來的時候是壹個人來或者有其他的人？）
    有其他的人。（跟他來的人有無出現在這個法庭？）我忘記
    了，來的時候有三、四個小弟，只是只有被告丙○○跟我談
    ，其他的我沒有注意。（你為何跟他來的的人是他的小弟？
    ）都是一起來的，後面的人有說「大仔我先去買檳榔」（台
    語）等語，所以我才這麼認為。（丙○○或者跟他來的小弟
    當面與你談的時候，丙○○本人有無對你說什麼話，讓你感
    到害怕或者其他的感覺？）沒有。（跟他來的小弟有無說讓
    你害怕的話？）沒有。（丙○○及跟他來的人跟你討債的時
    候有無把腳跨在椅子上的動作？）沒有，我們都坐在沙發上
    。（你太太打電話給你哭訴，說不還錢要把你抓出來，這句
    話除了你從你太太那邊聽到外，以後有無從丙○○或者跟他
    來的人口中聽到？）沒有。（你在自強活動的時候聽到你太
    太打電話來與你哭訴你有什麼感覺？）我叫他不要緊張，我
    說我回來再來處理。〔檢察官陳述證人警詢筆錄，你剛才陳
    述簽本票的金額與你在警詢陳述的不同？（請審判長提示證
    人辰○○警詢筆錄）〕我欠長發行217000元，我們是說個約
    略的數字大約二十二萬元，第一張簽十七萬元，因為當初來
    我家談的時候我就給他五萬元現金，他後續有來討，我如果
    有還的話，他們就會再換發本票，金額有據實減少。（你有
    無與長發行求證過？）沒有，這筆數字我很清楚是我欠他的
    ，長發行與我接洽的人是林天福的弟弟林木源。（你還了這
    筆錢之後長發行有無在找人或者自己出面請你還錢？）沒有
    ，到目前為止都沒有。…〔辯護人陳述筆錄內容，簽立本票
    時並無遭到言詞恐嚇等，這些陳述是否實在？（請審判長提
    示證人警詢筆錄倒數第三行）〕實在。…（你太太打電話給
    你的時候除了哭有無其他的狀況？）沒有，大概是很緊張吧
    ，所以才會哭，我有跟他說我回來再處理。（請你確認你太
    太在電話中如何跟你說的？）我太太說，地下錢莊要來討債
    了，就是長發行那一件，對方的人說我都不接手機，叫我不
    要躲了，說如果再躲，我躲到那裡，都要把我抓出來。（你
    聽到你太太這樣說你的感覺？）我當然有壓力，但是我告訴
    我太太等我回來再處理，當然是還錢的壓力，他叫討債公司
    來要錢，一定是要要到錢，就是籌錢的壓力，我本來有答應
    錢要還他，但是請他給我時間，但是他們請地下錢莊來要錢
    。（是否擔心他們會對你的家人不利？）我當時不在家，我
    當然會擔心，但是如果我在家我自信我可以處理。（是否擔
    心他們會對你不利？）擔心是會的，但是我想只要拿錢來還
    ，應該是沒有什麼事情。（你剛才說只要你在家你自信可以
    處理，你是什麼自信？是籌錢方面，我自信我可以籌錢。）
    〔受命法官提示證人警詢筆錄，你也非常害怕，擔心他們對
    你的家人不利？（受命法官提示證人警詢筆錄）〕我的意思
    就是我剛剛說的，因為我不在家，所以擔心他們會對我的家
    人不利。」（本院95年7 月5 日審判筆錄第28頁至第33頁）
    及證人李美燕到庭證稱：「（是否知道妳先生有欠長發行的
    債？）知道。（你是什麼時候知道的，是一開始或者對方找
    上才知道？）一開始就知道。（後來這筆債務是否有還？）
    部分。（你是否可以就你所知妳先生如何還的？）他們有委
    託人，委託討債公司的人來要。（你有看到討債的人嗎？）
    有。（討債公司的人討這筆債，是直接與你先生聯絡，或者
    經過你？）經過我，是電話。（請你陳述對方在電話中如何
    討債？）他打電話來要找我先生，我說不在，他就說我先生
    在逃避，我說我先生去旅遊。（你接完這個電話，你做了什
    麼事情？）他說我不管，我今天就是要錢，我跟他說我先生
    不在，我沒有錢，他說多多少少處理一些給我，我就把我家
    裡要用的零用金處理給他。（你的意思是接完電話後討債公
    司的人就來你們家嗎？）他說要來，我就準備錢給他。（準
    備多少？）二、三萬元。（你拿二、三萬元給討債公司的時
    候你先生回來了沒有？）沒有，有一次沒有，有一次他有在
    家。（你為什麼會直接拿二、三萬元給討債公司你有無與長
    發行、或者你先生求證過？）我有與我先生說，對方也有長
    發行的委託書。（到你們家與你收錢的人有無出現在法庭上
    ？）有，就是坐在我現在坐的位置上的人（即丙○○）。（
    一開始討債的人打電話給你，他在電話裡面怎麼跟你說的？
    ）他說他姓「詹」是長發行請他來要這筆錢，問我要多少錢
    給他，無所謂多少錢，只要能夠交代就可以了。（他除了說
    這些話之外，有無說其他話？）沒有，只有說多多少少讓他
    跟長發行可以交代。（剛才妳先生作證，說他在參加自強活
    動的時候，你打電話給他，哭訴有討債公司的人來討債，還
    說辰○○如果不還就要把他抓走？）抓走是沒有，是有叫他
    不要逃避，他如果逃的話，他們也有辦法找到他。（你為什
    麼用哭的與妳先生說這件事情？）我會緊張，因為從來沒有
    討債公司的人來要過錢。（依照社會通念，債主叫欠債的人
    不要逃避是很正常的事情，為何你聽了就會緊張就會哭？）
    我是家庭主婦，他的口氣不怎麼好，我會緊張，我的先生又
    不在。（請你具體陳述，他是說了什麼話，讓你覺得口氣不
    好？）他用很不好的口氣說你叫你先生出來，叫他不要躲，
    不然他躲在那裡，我都會把他找出來（台語）。（他跟你說
    這句話的前面，你是否先否認這債務，或者有罵他？）沒有
    ，因為我事實上有欠這筆債務。（請你確認他跟你說這話的
    時候你是否在與他吵架？）沒有。…（你的還錢時間是否弄
    錯了，你第一次還錢的時候妳先生是否已經回來了？）還沒
    有。（是否在你先生旅遊還沒有回家的時候，你就開始還錢
    ？）是的。（那時候他是否就到你家？）是的。（妳先生參
    加什麼活動？）村上的旅遊而已。（什麼活動？）蔬菜班的
    自強活動。（你說第一次他在妳先生回來多久前來你家？）
    忘記了，我有付三萬元。（據你所知，妳先生欠別人多少錢
    ？）二十二萬元左右。（你付了三萬，所以剩下十九萬元？
    ）是的。（妳先生回來還人家幾萬元？）有一次五萬的，還
    有另外一次，金額我不是很清楚。（打電話來你家的人，他
    是否自稱「詹仔」？）是的。（與來你家拿錢的人是否同一
    人？）是的，因為他的聲音一樣，而且在電話中有說幾點到
    我家，並且是在那個時間來我家。（請你回憶他有跟你拜託
    說多少要拿一點回去，又說叫你先生不要躲了，為何語氣轉
    變如此？）他一開始語氣很壞，後來我與他說我多少籌一點
    錢給你，他才跟我說好，有就好了。（有無拜託你多少讓他
    拿一點回去？）電話中有說，你讓我多少拿一點回去與長發
    行交代。（你那時候是否相信無論妳先生躲在何處他們都會
    去把你先生找出來？）是的，因為他的語氣不好。（是否因
    此緊張哭泣？）是的。（當時擔心什麼？）沒有，他打電話
    來大小聲口氣不好，那時候我們還有做生意，我是因為他語
    氣不好被嚇到才哭的。（你有無虛構他們說的話？你自己有
    無加油添醋跟你先生說要把你先生抓走？）沒有，時間太久
    忘記了。（他們第一次打電話給你的時候到底說了什麼？）
    他們說台語，說叫我老公不要躲，躲在那裡他們都會把他「
    找」出來，沒有說到「抓」。（他們向你大小聲的時候你是
    否會害怕？）是的，所以才會哭。（你害怕什麼？是害怕他
    們對你家人不利？還是家裡的生意？）嚇哭了，他們打完電
    話當天就來了，他們有二、三部車來。（你打電話給你先生
    的時候，是在你拿三萬元給他們之前，還是之後呢？）都是
    同一天，是在他們還沒有來拿錢之前打給我先生的。」（本
    院95年7 月5 日審判筆錄第34頁至第40頁），由上述證詞可
    知，證人辰○○及李美燕已詳述李美燕於93年11月間確有遭
    丙○○以叫辰○○出來，叫他不要躲，不然他躲到哪裡都要
    把他找出來等語，致李美燕因害怕辰○○及其他家人會因此
    遭受傷害而心生畏懼，李美燕隨即打電話予辰○○告知此事
    ，其後於丙○○等同日到達時即先行給付2 、3 萬元款項；
    辰○○雖於本院審理時表示李美燕係表示丙○○是在電話中
    表示曾叫辰○○不要躲不然他躲到哪裡都要把他抓出來，但
    此與直接聽到電話之李美燕所述不符，應以直接聽到電話之
    李美燕所述者為準。被告丙○○雖辯稱對於辰○○付債部分
    沒有使用暴力，從頭到尾都很平和，惟查若丙○○僅是表示
    要辰○○不要逃避債務此種一般債權人或受委託討債者均會
    說的平常話語，李美燕於接到電話時豈會心生害怕到不但會
    哭泣而且還立刻打電話給人尚在外地旅行之辰○○？又豈會
    在接到電話當天就立刻要籌錢還予被告2 、3 萬元好先讓被
    告可以交差？故辰○○及李美燕證稱丙○○93年11月打電話
    時不僅是表示要辰○○不要逃避債務此種一般債權人或受委
    託討債者均會說的平常話語，而是以不要躲不然他躲到哪裡
    都要把他找出來等語表示其不管如何一定就是會要到錢的決
    心，才會使李美燕於接到催討電話後因內心懼怕立即與辰○○聯絡，李美燕也才會於當天立刻先籌錢並還了2 、3 萬元
    之款項，該等證詞不但相符亦與一般經驗允合足以採信，丙○○前開辯解顯不可採。而就辰○○其後還款之行為，並無
    證據證明丙○○尚有其他恐嚇行為，故尚無從遽行認定辰○○其後之還款係因受丙○○恐嚇行為所致，另丙○○係於電
    話中為恐嚇行為，然後才與辛○○及乙○○前往向李美燕收
    錢，雖辛○○及乙○○於向李美燕收錢時有與丙○○一起前
    往，但在直接向李美燕收錢時既無人再對李美燕為恐嚇行為
    ，且並無證據證明於丙○○撥打電話時辛○○與乙○○亦在
    場或有共同犯意聯絡、行為分擔，故無從認定辛○○及乙○○就丙○○此部分之恐嚇行為應該負責，並予述明。
二、犯罪事實欄三恐嚇危害安全部分：
  (一)就犯罪事實欄三之93年12月17日於瑞鋒公司恐嚇部分，起訴
    書僅記載丙○○涉有該部分之犯罪事實，公訴檢察官於本院
    準備及審理程序時已表明本部分涉案之被告為庚○○、甲○○、戊○○、己○○、丙○○、辛○○，不包括乙○○及丁○○，自應以公訴檢察官所述之起訴範圍為準。訊據被告庚○○、甲○○、均否認犯罪，己○○於警詢及偵查中均承認
    93 年12月17日有夥同丙○○、辛○○至瑞鋒公司，但稱當
    時沒有人說「該件事（指工程款）快處理否則會死人」，本
    院準備及審理之初坦承犯行，丙○○對其有接受旺龍公司委
    託向瑞鋒公司催討債務之事並不爭執，丙○○警詢及偵查時
    承認93年12月17日有與己○○及辛○○一起去瑞鋒公司，惟
    否認有恐嚇行為，本院審理時曾表示承認部分犯行，辛○○
    則於警詢及偵查中稱93年12月17日有與丙○○及己○○一起
    去瑞鋒公司，惟否認犯行，辯稱有些部分伊不知道，知道的
    部分有些伊也沒有辦法決定，伊只是跟去而已云云。
  (二)按就旺龍公司與瑞鋒公司間於93年間有1 億多元之工程款債
    務糾紛（旺龍公司認為瑞鋒公司積欠該公司1 、2 億元工程
    款，瑞鋒公司則認為並無任何積欠），旺龍公司亟欲追討該
    筆款項，丙○○等有多次前往催討之事，此除有證人未○○
    、戌○○、子○○之證詞外，被告丙○○等亦承認或不加否
    認，自足信為真實。而就旺龍公司因自己公司無法追討，而
    有委託被告丙○○追討之事，業據被告丙○○於警詢時即明
    白表示整個催討該工程款過程是起先是子○○委託伊出面處
    理，伊再找辛○○，再透過辛○○去找甲○○，由甲○○再
    找庚○○出面幫忙，為何會以旺龍公司員工名義去催討該工
    程款，則是與子○○協調後，基於要閃避法律責任才以旺龍
    公司員工名義去催討該筆工程款（94年3 月31日及94年5 月
    21日警詢筆錄），辛○○於警詢時亦表示93年10月左右，伊
    聽伊表哥丙○○說旺龍公司負責人子○○委託其處理旺龍公
    司與瑞鋒公司一筆二億四千多萬元的工程款糾紛，伊認為款
    項太大，所以要再找些人脈出面處理。伊之前有認識甲○○
    ，甲○○認識庚○○，可以藉其關係出面處理，伊把這情形
    告訴甲○○，由他轉達庚○○。到11月份甲○○帶己○○及
    戊○○過來，告訴伊等，因戊○○不方面出面，以後要處理
    這件糾紛，己○○都會跟伊等一起去。在同月伊就與丙○○
    、己○○三人到子○○的旺龍公司暫時進去擔任員工，負責
    處理與瑞豐公司間的財務糾紛，去了3 、4 次後，戊○○就
    不在跟伊等過去，只剩下伊與丙○○、己○○三人到瑞豐公
    司；及表示起先是子○○來委託丙○○，丙○○找伊商量，
    伊看委託金額太大，伊再去找甲○○，由甲○○去告訴庚○○，想藉由他的人脈關係幫忙處理，庚○○與甲○○怎麼談
    伊不清楚，不過甲○○就帶己○○來與伊跟丙○○處理這件
    財務糾紛（94年2 月25日及94年2 月26日警詢筆錄），辛○○於94年2 月26日偵查中具結後之證詞亦與上述情形相同；
    而丙○○其後於本院審理時更明白證稱：「（你們是否有受
    旺龍營造廠股份有限公司委託催討與瑞鋒營造有限公司的債
    務？）有去對帳。（你們的酬勞？）是沒有說，但是舊的合
    約有寫三、七分。…（你到底是受僱或者受委託於旺龍營造
    廠股份有限公司去討債？）一開始是委託，後來子○○說用
    受聘的。（一開始說委託要做什麼？）說要我們去對這筆帳
    。」（本院96年8 月9 日審判筆錄第72、79、80頁），辛○○則證稱：「（你有無受僱於旺龍營造廠股份有限公司？）
    有。（何人帶你去應徵的？）丙○○。（當時如何跟你說的
    ？）說到旺龍營造廠股份有限公司去算帳，我負責打字。（
    你的學歷？）高職美工科。（你懂會計嗎？）一點點。（你
    懂工程嗎？）不太懂。（你看到材料是否知道材料的價格？
    ）會比較，正確的不知道。（你受僱於旺龍營造廠股份有限
    公司主要的工作內容？）拿帳戶的資料我負責打字，就是與
    瑞鋒營造有限公司公司的債務資料。」（本院96年8 月9 日
    審判筆錄第62、63頁），依辛○○證詞可知其謂工作內容只
    是電腦打字，根本與現場帳務之會算無關，顯然只是名義上
    員工，且丙○○所稱旺龍公司最初係委託伊催討該筆工程款
    ，但為避免（子○○）法律責任而對外故意以丙○○係受僱
    於旺龍公司之員工名義催討之證詞，不但前後所述及與辛○○所述相符，亦與事理經驗符合而足以採信，自足信為真實
    。惟子○○於本院審理時以證人身分傳喚到庭具結後卻證稱
    ：「…（在這個債務糾紛之前他們三個是否就是你的員工？
    ）我說的是我本來請我們的員工，是這個債務發生之後我再
    請他們來處理的，我是請他們來算帳的，他們算了半年都沒
    有結論，我有幫他們辦健保及付薪水。…（丙○○他們是怎
    麼去你們公司做員工的？）當時我們公司在賣鐵板、機械，
    有壹個小姐說他們有人看可否幫我什麼忙，我說那些帳沒有
    人算，我就請他們來我們公司算帳，我與他們都有簽約。（
    他們是否是上億公司企業管理公司的負責人？）這個我現在
    要看公司合約資料，我有請律師跟他們簽約。（你是否有請
    上億公司去催討工程款？）我是請他們去結帳，不是催討，
    是否是上億我要回去看資料。…（你說你會請丙○○他們三
    個人是因為他們會算工程款？）是的。（是否是意指你們還
    沒有算完帳就要討債？）沒有，我們已經先算過了。（算過
    為何還要請丙○○他們來算帳？）因為他們算的是工程已完
    成、未完成的帳。（是否這部分你們還沒有算完？）沒有，
    已經算過了。（他們三個人是否是會計師？）會計師也沒有
    人要算，他們不是會計師，他們只是工程會算。（你們公司
    有無請會計師？）有。（你們公司的會計師是否會算這個工
    程款？）沒有人會。（為何會計師不會算，叫壹個不會會計
    的人就會算？）因為這是現場的東西，會計師沒有到現場看
    材料不會算。」（本院96年8 月9 日審判筆錄第25頁至第32
    頁），除其所述會計師不會算現場帳務，被告丙○○及辛○○平日係負責暴力催討債務（上述犯罪事實欄二）反而就會
    會算顯與事理不符外，子○○此段證詞亦與丙○○及辛○○
    所述證詞不符，故子○○之證詞顯不足採（子○○可能涉犯
    偽證罪部分，則應由檢察官再為偵查）。而就甲○○因辛○○之介紹而介入旺龍公司向瑞鋒公司催討債務之事，丙○○
    及子○○係由甲○○介紹而認識庚○○，亦據上述丙○○之
    警詢陳述，及甲○○於本院證述：「（丙○○、子○○是否
    是你介紹給庚○○認識的？）對。（你介紹他們認識做什麼
    ？）丙○○與子○○來找我的時候說庚○○的名氣很大，說
    要請庚○○幫忙處理申○○公司的這筆帳，叫我介紹給他們
    認識。」（本院96年8 月9 日審判筆錄第47頁，及庚○○於
    警詢時表示約93年11月間開始介入處理本件工程款，甲○○
    先告訴伊子○○有筆工程款糾紛要伊幫忙等語（94年5 月31
    日警詢筆錄），二人證詞核與丙○○相符自可採信。
  (三)另查就被告己○○、丙○○、辛○○於93年12月17日有一起
    至瑞鋒公司，丙○○當時有表示「要快處理，否則會死人」
    等恐嚇字語，業據證人壬○○於偵查及本院審理時均具結證
    稱：「他們陸續都以對帳名義過來，93.12.17丙○○、辛○○、己○○三人上來公司，陳經理交代收下他們文件就好，
    對方主要是丙○○發言說『要快處理，否則會死人』，當時
    伊害怕公司會出事。」（94年度偵字第4430號第12頁以下）
    ，「（93年12月17日又在瑞鋒營造有限公司，丙○○有無說
    什麼恐嚇的話？）來的時候口氣都很不好，也是這種原因辦
    公室都很害怕，所以有監視、錄音系統，他們所有的話語、
    影像都有錄音、錄影，我們也不可能跟他們有所回應，我們
    只有在聽而已，有些話語都是透過錄音、錄影，我們自己只
    有聽進來不能回應。（有沒有說工程款趕快處理否則會死人
    ？）這句話有。〔那句話是否是在庭穿紅色衣服（被告丙○○）的人說的？〕當初進來有三個人，坐在壹個Ｌ型，我是
    坐在長的部分，他們坐在短的部分，是坐在最靠近我的那個
    人說的，這個都有錄影。（你聽到這句話心裡的感覺？）他
    們來那麼多次大家都已經很害怕了，他們來的時候承辦人不
    在，他們說他們只是來送資料而已叫我們不用害怕，但是還
    是有交談。（這些話有無跟什麼人說？）主管及承辦人有問
    那些人來有無說什麼或者轉交什麼，我是跟陳財富經理及未
    ○○總經理說的。」（本院96年6 月29日審判筆錄第36、37
    頁），核與證人未○○之證詞：「（你是否認識壬○○？）
    她當初是我們公司的財務課課長。（93年11、12月間旺龍營
    造廠股份有限公司、瑞鋒營造有限公司是否有財務糾紛？）
    是的。（在那段期間是否有人為了這件債務糾紛到瑞鋒營造
    有限公司去？）是的。（你有無遇到那些人？）有。（在九
    十三年十二月十七日當天是否也有人為了這個債務跑到瑞鋒
    營造有限公司公司去？）是否是那個日期我不確定，因為陸
    陸續續這段期間都有來騷擾很多次，他們來過很多次但是時
    間我忘記了。（這些人過來的時候有無對你們做什麼暴力或
    者恐嚇的手段？）那麼多次我並非每次都在場，只有一次我
    在場的時候我針對他們的無理要求我直接報警。（當次為何
    報警？）他們說我們欠旺龍營造廠股份有限公司錢，我們做
    四十幾年的營造廠，當初是經由朋友介紹來承包我們的工程
    ，後來承做的時候進度整個落後且沒有錢發給他的協力廠商
    ，他也因為跳票使整個工程進度延後，我陸陸續續借他錢，
    我們有請他出去，他們一直在辦公室裡面，我說要對帳請會
    計師來對帳，在當次我就直接報警，警察就來了。（當次有
    無聽到任何恐嚇的言詞？）無。（壬○○有無跟你說過對方
    到你們公司的時候有放話？）當初呂科長說他們放話說再不
    處理就會死人。（他們說那句話的時候你是否在場？）不在
    場，是事後壬○○跟我說的。…（當你聽到壬○○跟你轉述
    的時候，你是否會擔心自己或者公司員工的安危？）當然會
    。…（請指認在庭的被告那些有去的？）指稱在庭之被告丙○○、辛○○、己○○。」（本院96年8 月9 日審判筆錄第
    14頁至第17頁）、戌○○偵查中之證詞：「93年12月17日中
    午12時日期我不確定，我不在場，是員工告訴我，說這件事
    要快處理否則會死人公司人轉述後伊聽了會害怕」（94年度
    偵字第4430號第12頁以下）及本院審判中之證詞：「（93年
    12月17日丙○○有無再去你們公司說這條工程款快點處理，
    否則會死人？）對，我確實與丙○○見過一次面，他有去公
    司，確實有在ＰＵＳＨ我們趕快處理這件事情。（聽到心裡
    感覺怎樣？）不舒服。（聽到心裡是否會害怕？）會，這也
    是人之常情。」（本院96年6 月29日審判筆錄第29頁）相符
    ，及參酌丙○○前述接受委託後所為催討債務方式確有暴力
    恐嚇之情，證人所述自足信為真實。依前述共同正犯理論，
    丙○○於多次向瑞鋒公司催討債務毫無所獲時，再於93 年
    12月17日攜同己○○及辛○○以壯聲勢，並當場以恐嚇方式
    希望逼使瑞鋒公司能就清償債務之事就範，在場之辛○○及
    己○○既明白丙○○係以催討債務為業，顯可預見會有此一
    行為之發生，自均應負責。另己○○、丙○○雖均曾於警詢
    時表示過乙○○於93年12月17日時亦有一起至瑞鋒公司，但
    該等說法與二人最初說法並不一致，尚不足為不利被告乙○○之認定，庚○○、林永章、乙○○及丁○○當時既不在場
    ，亦無證據證明就丙○○該次行為被告庚○○等與之事前有
    犯意聯絡，故無從認定被告庚○○等為該次恐嚇行為之共犯
    。再者由證人未○○證詞可證瑞鋒公司確曾因不願接受被告
    丙○○等到公司催討債務行為而曾報警及警員有到場處理等
    ，並予述明。
三、犯罪事實欄四以開槍恐嚇方式逼討債務部分：
  (一)就犯罪事實欄四以開槍恐嚇方式逼討債務部分，訊據被告己○○就拿槍部分於本院準備程序時即已承認犯罪，被告丙○○稱槍的部分伊承認有帶他們去現場，只稱自己沒有摸到槍
    ，辛○○則稱有些部分伊不知道，知道的部分有些伊也沒有
    辦法決定，伊只是跟去而已，乙○○則稱開槍的部分伊根本
    不知道，93年12月27日伊有跟丙○○等去高雄，但丙○○是
    說要去找朋友，一路上伊都是在睡覺，開槍的事情伊不知道
    ，丁○○則稱我有與他們一起去高雄，丙○○是說要去找朋
    友，不是伊開槍的，上車時候伊在睡覺，聽到槍聲才醒過來
    ，不知道是何人開槍的云云。
  (二)經查於上開旺龍公司與瑞鋒公司之債務糾紛遲未有結果後，
    庚○○因見工程款之催討並無進展，遂指示戊○○，於93年
    12月23日中午2 時許，帶丙○○、辛○○、己○○與子○○
    至高雄縣林園鄉找綽號「凍皮仔」之林園鄉代表會主席，欲
    委由「凍皮仔」出面協助渠等處理此項工程款糾紛，「凍皮
    仔」因熟識瑞鋒公司負責人酉○○而表示給伊4 、5 天時間
    協調，戊○○隨後即在子○○之帶領下，前往戌○○所經營
    位於高雄縣林園鄉○○村○○路○ 段162 號之「瑞鋒喜宴廣
    場」勘查地形。勘查地形後，甲○○、戊○○分別打電話予
    丙○○，要丙○○與己○○、辛○○至庚○○位於雲林縣北
    港鎮之服務處集合。庚○○隨即從臺北市趕回，並在其北港
    鎮服務處聽取戊○○報告渠等與「凍皮仔」會見之經過，庚○○並即指示先視「凍皮仔」處理情形如何再作打算，業據
    被告丙○○於94年4 月20日警詢時證述明確，被告庚○○雖
    否認伊有指示丙○○等去找「凍皮仔」，惟查依前述本院勘
    驗丙○○該次警詢筆錄之錄音內容，丙○○係警方問及該日
    南下林園鄉經過時，自行詳細提及該次經過，及警方提示丙○○等通聯記錄及行動電話基地台位置時，詳細表示其當時
    位置及如何回到庚○○雲林服務處等，有該等通聯記錄足供
    佐證，故丙○○所述應足信為真實。惟依丙○○該次警詢陳
    述可知，被告庚○○於93年12月23日於其服務處開會時即表
    示等「凍皮仔」消息回來再作處理。而93年12月23日找到凍
    皮仔之後，丙○○、戊○○、辛○○、己○○與子○○並一
    起至戌○○所經營位於高雄縣林園鄉○○村○○路○ 段162
    號之「瑞鋒喜宴廣場」勘查地形，為日後預作準備（此部分
    與庚○○及甲○○無關），除有丙○○、辛○○及己○○、
    辛○○警詢之陳述外，並有己○○於本院證稱：「（93年12
    月23日檢察官起訴你們到瑞鋒喜宴廣場有去勘察地形，你們
    為何去勘察地形？）看開完槍如何跑，並且確定地方，是子
    ○○帶我們去的。」（本院96年8 月9 日審判筆錄第84頁）
    ，亦可採信。
  (三)而就93年12月26日戊○○召集丙○○、辛○○及己○○，至
    甲○○所經營位於雲林縣口湖鎮誼梧村之少爺撞球場洽商後
    續工程款之催討如何進行，甲○○僅表示稱：「已去了那麼
    多次，基本的已經做到了，對方沒有誠意，應用強硬的手段
    」等語，戊○○聞言竟立即提議由其提供槍彈予己○○等人
    ，供渠等前往瑞鋒喜宴廣場開槍恐嚇始能有效達成工程款之
    催討，雖經甲○○及丙○○質疑後，戊○○仍執意要開槍，
    （此部分認定之基礎詳參下述甲○○無罪部分理由之認定）
    而就戊○○隨即前後二次提供槍枝及子彈與被告己○○，該
    槍枝及子彈係由戊○○於91年間，自林振國處，受其所託寄
    藏改造手槍（無法擊發）及瑞士SIG SAUER廠製P228型口徑
    9MM 之制式半自動手槍各1 把（含彈匣一個，槍枝管制編號
    0000000000），以及具殺傷力直徑9 MM之制式子彈及不具殺
    傷力之土造金屬彈殼加裝直徑9MM 金屬彈頭而成之土造子彈
    各數顆而持有之。開槍部分第1 次係由己○○向戊○○取得
    上開無法擊發之改造手槍及子彈後由被告丙○○、辛○○、
    己○○及乙○○南下，第二次則係由己○○取得上開制式手
    槍及有殺傷力之子彈後由丙○○、辛○○、己○○及丁○○
    南下等，被告丙○○等就此均不加爭執，並有被告丙○○等
    人警詢及偵查陳述可為佐證，自足信為真實。被告己○○就
    其前後2 次均有參與，2 次開車之人如何互相掩護，槍枝是
    伊跟戊○○拿的均明白加以承認並坦承犯行，己○○此部分
    犯行堪以認定（惟己○○最初表示第1 次開槍係由伊所開並
    不正確詳如後述）。丙○○雖否認犯行，但就93年12月27日
    及94年1 月3 日均有帶己○○等人到「瑞鋒喜宴廣場」並不
    爭執，僅稱沒有摸到槍，惟就丙○○與戊○○、辛○○、己○○等於93年12月26日於少爺撞球場商討時，戊○○有提出
    開槍之意，及其後戊○○有提供槍枝，伊載己○○去拿，第
    1 次是由伊開槍及前往之4 人如何互相掩護以避免被查獲等
    事，業據被告丙○○於94年2 月26日偵查及聲請羈押訊問時
    明白加以承認，且丙○○於本院96年8 月9 日以證人身分所
    為證詞更明白坦承：「（你們有二次去開槍，第一次要去開
    槍是阿傳決定要去的嗎？）剛開始在催債的時候就沒有要用
    這種方式，有時候口氣有兇一點，我不同意要用槍的方式，
    那個時候阿傳賭輸錢，阿傳說被很多債主催債，阿傳用很多
    的方式脅迫我，後來阿傳說要開槍，我想說要開就開。（第
    一次要去開槍有無告知辛○○要去開槍？）有，二次都有。
    」（本院96年8 月9 日審判筆錄第71頁），故丙○○於開槍
    前早知要開槍，且顯有「要開就開」之故意情形，並曾向辛○○表示要開槍，及第1 次開槍係由伊所擊發等情均已足以
    認定，丙○○辯稱伊沒有摸到槍即欲推卸刑責顯不可採；另
    丙○○先承認第1 次有開槍其後改辯稱第1 次開槍係己○○
    所開，惟被告丙○○係本件催討債務之主導者，己○○亦非
    伊聘請之員工，丙○○顯與本件催討債務有較密切關係，則
    其最初於警詢時稱第1 次係伊開槍之說詞顯有可信度，嗣後
    丙○○雖辯稱係己○○開槍云云，該等說詞亦不足採。
  (四)辛○○雖辯稱有些部分伊不知道，知道的部分有些伊也沒有
    辦法決定，伊只是跟去而已，惟查就前後2 次開槍前其均知
    悉己○○有由戊○○處拿到手槍之事，業據其於94年2 月25
    日警詢及94年2 月26日偵查中以證人身分具結後加以承認開
    槍前即有看到己○○持槍枝，且如上所述丙○○亦證稱2 次
    開槍前即有告知辛○○，辛○○亦能明確說出2 次前往開槍
    各車原本乘坐者及其後換人情形，則辛○○於2 次開車前往
    林園之「瑞鋒喜宴廣場」前，既早已知悉而仍前往，以達與
    丙○○等共同掩護之目的，自應就開槍等行為共同負責，且
    若其無共同開槍之意，本不應隨同前往，其辯稱有些部分伊
    不知道，知道的部分有些伊也沒有辦法決定伊只是跟去而已
    之說法，自不影響其犯罪之成立。乙○○雖稱伊第1 次開槍
    的部分伊根本不知道，93年12月27日伊有跟丙○○等去高雄
    ，但丙○○是說要去找朋友，一路上伊都是在睡覺，開槍的
    事情伊不知道，惟查丙○○於94年2 月26日警詢警詢時即曾
    表示93年12月27日當日要從嘉義出發前就已經告訴他要下來
    開槍，乙○○沒有反對，及於96年6 月14日偵查時證稱（該
    次偵查庭前即已曾具結）二次槍擊案所有的人都知道，而乙○○與丙○○為同一討債公司之人，丙○○於最初警詢及偵
    查中證稱於出發前即已告訴乙○○要南下開槍實無任何違背
    事理之處，自足加以採信；此外乙○○就當天丙○○係如何
    向伊表示要南下，於警詢時最初表示丙○○說要南下找瑞鋒
    公司老當家楊先生核對帳目，但丙○○南下至高雄時已晚上
    9 、10點（參丙○○及辛○○陳述），如何與人對帳？乙○○其後則改稱丙○○係告訴伊要去找朋友，但此說法與前一
    說法完全不同，而若丙○○真係找朋友，就此並無任何不可
    告人之事，乙○○為何不一開始即作此答辯？故乙○○前後
    之答辯，及丙○○事後改口證稱乙○○於開槍前並不知情云
    云均不足採。再者乙○○雖僅參加93年12月27日第1 次槍擊
    ，及第1 次槍擊時子彈並未擊發，但乙○○與丙○○均為上
    億公司人員，上億公司係負責本件旺龍公司向瑞鋒公司催討
    債務，若因開槍恐嚇行為有效而最先蒙受利益者，顯即為丙○○、辛○○及乙○○，故乙○○即便未參加第2 次槍擊，
    但其對第2 次槍擊行為與丙○○、辛○○等人應有犯意之聯
    絡，並有將丙○○行為視為自己行為之意，此亦可由其於94
    年2 月26日警詢時表示隔日丙○○即對伊親口表示這次他們
    下去丙○○有載丁○○到現場並由丁○○對屋子開了3 槍，
    若乙○○與該第2 次槍擊並無關係，丙○○為何第2 天立即
    向伊敘述前天槍擊經過？此顯不合理，故乙○○雖稱其因94
    年1 月3 日要載伊舅舅回台中而向丙○○推掉而辯稱其對第
    2 次槍擊不需負責，但其既有將他人槍擊行為視為自己行為
    之意，雖未到場亦不影響其犯罪之成立，其所為前開辯解自
    不足採信。另丁○○於94年1 月3 日之開槍者，除有丙○○
    於警局之指述及偵查中與本院審理中之證述外，丁○○於94
    年2 月25日警詢及94年2 月26日偵查時具結後之證詞均稱當
    日確係由伊開槍，且還詳述按了扳機2 、3 下，不知開了幾
    槍，開槍當中有連發，若非由其開槍枝，其應無從為此等描
    述，則其雖於本院審理時否認犯罪並於以證人身分作證時證
    稱其係到槍聲及聞到火藥味才起來，但該等辯解顯不可採；
    另其雖稱其警詢及偵查中係因有外來壓力才為此陳述，但經
    本院詳細詢問時，被告丁○○不但無法表示所謂外來壓力是
    什麼，更稱做筆錄之前沒有人叫其怎麼說，則所謂外來壓力
    說詞顯為被告卸責之詞不足採信。再者就被告第2 次持槍、
    開槍恐嚇之行為，並有內政部警政署刑事警察局刑鑑字第
    0940089518號槍彈鑑定書證明於戊○○曾借住之雲林縣口湖
    鄉○○路282 號內泡茶桌抽屜底座查獲之上開瑞士SIG
    SAUER 廠製P228型口徑9MM 之制式半自動手槍1 把（含彈匣
    一個，槍枝管制編號0000000000），以及子彈11顆，其中該
    制式手槍及直徑9 MM之制式子彈9 顆均具殺傷力，僅由土造
    金屬彈殼加裝直徑9. 0MM金屬彈頭而成之土造子彈2 顆不具
    殺傷力，內政部警政署刑事警察局刑鑑字第0940015177號槍
    彈鑑定書證明在高雄縣林園鄉○○村○○路○ 段162 號前查
    扣之送鑑彈殼3 顆，認均係已擊發之口徑9MM （9X19MM）制
    式彈殼及送鑑彈頭3 顆，其中2 顆認均係已擊發之口徑9 MM
    銅包衣彈頭，另1 顆認係口徑9MM 制式彈頭之銅包衣等事實
    ，及內政部警政署刑事警察局刑鑑字第0940176746號函證明
    槍枝管制編號0000000000號槍枝試射之彈頭、殼，經與該局
    所建涉槍檔存資料比對結果，發現其與高雄縣政府警察局林
    園分局94年01月05日林警刑勘字第002 號刑事案件證物採驗
    紀錄表送鑑之「戌○○所經營之瑞鋒喜宴場遭槍擊案」之2
    顆彈頭來復線特徵紋痕及3 顆彈殼彈底紋痕特徵均相吻合，
    認均係由該槍枝所擊發之事實等，故被告己○○、丙○○、
    辛○○、乙○○及丁○○之犯行洵堪認定。
  (五)另就被告己○○、丙○○、辛○○、乙○○93年12月27日之
    恐嚇行為因改造手槍無法擊發，顯不具殺傷力，核與修正前
    槍砲彈藥刀械管制條例第11條第4 項及同條例第12條第4 項
    所規定之構成要件不符，故無從認定被告丙○○等人涉有何
    修正前槍砲彈藥刀械管制條例第11條第4 項及同條例第12條
    第4 項之罪行，且既無法擊發，顯未著手於恐嚇危害安全之
    犯行，應認渠等此部份犯罪嫌疑不足，惟此部分若成立犯罪
    ，與前述起訴部分，係具有牽連犯之裁判上一罪之關係，爰
    不另為無罪之諭知，且應僅就被告丙○○等94年1 月3 日持
    有槍枝、開槍恐嚇部分均只論以一次犯罪，併此敘明。
四、按被告丙○○等為犯罪事實欄二至四之犯罪後，刑法部分條
    文業經修正並於95年7 月1 日施行，修正後刑法第2 條第1
    項之規定，係規範行為後法律變更所生新舊法律比較適用之
    準據法，於修正後刑法施行後，應適用新法第2 條第1 項規
    定之從舊從輕之原則為比較，適用最有利於行為人之法律。
    比較時應就罪刑有關之共犯、未遂犯、想像競合犯、牽連犯
    、連續犯、結合犯，以及累犯加重、自首減輕暨其他法定加
    減原因（如身分加減）與加減例等一切情形，綜其全部罪刑
    之結果而為比較（最高法院95年度第8 次刑事庭會議決議參
    照）。又如涉及裁量權行使者，須於裁量行使時，方有比較
    適用問題，如易科罰金、易服勞役及保安處分之宣告等。故
    前述一般綜合罪刑之結果而為比較，以決定罪刑之適用時，
    不就易科罰金等列為比較，必須已決定為保安處分之宣告等
    ，所處之刑得易科罰金或易服勞役時，始就各該緩刑等部分
    決定其適用標準，此部分得予割裂適用，是為例外。就易科
    罰金、易服勞役而言，則應依修正後刑法第2 條第1 項規定
    ，分別適用最有利於行為人之法律（最高法院95年度臺上字
    第5125、5343、6171號判決意旨參照）。至行為後刑法條文
    經修正，惟無有利、不利情形，應適用裁判時法（最高法院
    95年度第21次刑事庭會議決議參照）。經查：
  (一)刑法第304 條第1 項之強制罪、第305 條之恐嚇危害安全罪
    ，及槍砲彈藥刀械管制條例第7 條第4 項及第12條第4 項，
    其法定本刑中關於罰金刑之規定，因刑法第33條第5 款業經
    修正，罰金最低額由銀元1 元提高為新台幣1000元以上，並
    以百元為單位，經新、舊法比較，新法並未有利於被告，仍
    應以行為時之刑法第33條第5 款規定有利於被告。
  (二)修正後刑法第28條雖將「實施」修正為「實行」。其中「實
    施」一語，原涵蓋陰謀、預備、著手及實行之概念在內，其
    範圍較廣；而「實行」則著重於直接從事構成犯罪事實之行
    為，其範圍較狹，惟因本件被告丙○○、辛○○等共犯恐嚇
    危害安全、強制罪或持有制式手槍及子彈等，不論依修正前
    後規均成立共同正犯，並不影響本件之論罪科刑，不生新舊
    法比較適用之問題，應適用裁判時之刑法第28條規定。
  (三)修正前刑法第55條關於想像競合犯之規定，於修正後增訂「
    但不得科以較輕罪名所定最輕本刑以下之刑」之但書規定，
    依最高法院95年5 月23日95年第8 次刑事庭會議決議，認此
    係科刑之限制，為法理之明文化，非屬法律之變更，即無法
    律修正比較適用之問題，應依裁判時法論處（最高法院95年
    11月7 日95年第21次刑事庭會議決議參照）。
  (四)被告行為後，刑法第55條牽連犯之規定，新法業已刪除，此
    刪除非犯罪構成要件之變更，但顯已影響行為人刑罰之法律
    效果，自屬法律有變更，應有刑法第2 條第1 項之適用。本
    件被告所犯恐嚇危害安全罪、強制罪及持有制式手槍及子彈
    等（詳如下述），有方法目的之牽連關係為牽連犯，依修正
    前即行為時之規定，應從一重處斷；依修正後之刑法既已刪
    除牽連犯之規定，則所犯上述各罪應依數罪併罰之規定分論
    併罰，比較新舊法之規定，修正後之規定並非較有利於被告
    ，仍以修正前之規定較有利於被告。
  (五)被告行為後，刑法第56條連續犯之規定，新法業已刪除。準
    此，除法理上合於接續犯、包括一罪之情形仍可認為構成單
    一之犯罪外，其於數犯罪行為之情形，即應依刑法第51條之
    規定予以分論併罰，故於數犯罪行為又不符上述接續犯或包
    括一罪等情形時，此刪除雖非犯罪構成要件之變更，但顯已
    影響行為人刑罰之法律效果，自屬法律有變更，應有刑法第
    2 條第1 項之適用。本件被告丙○○、辛○○及乙○○等所
    犯恐嚇危害安全罪（詳如下述），其行為緊接，所犯罪名相
    同，依修正前之刑法應論以連續犯，修正後之刑法則已刪除
    連續犯之規定，則所犯上述各罪應依數罪併罰之規定分論併
    罰。是比較新舊法之規定，修正後之規定並非較有利於被告
    ，仍以修正前之刑法第56條規定較有利於被告。
  (六)刑法第47條累犯原規定：「受有期徒刑之執行完畢或受無期
    徒刑或有期徒刑一部之執行而赦免後，五年以內再犯有期徒
    刑以上之罪者，為累犯，加重本刑至二分之一。」，修正後
    之刑法第47條第1 項則規定：「受徒刑之執行完畢，或一部
    之執行而赦免後，五年以內故意再犯有期徒刑以上之罪者，
    為累犯，加重本刑至二分之一。」本件被告辛○○所犯係屬
    故意犯罪，不論依新法或舊法均構成累犯，故應適用裁判時
    刑法之規定。
  (七)結論：綜上全部比較結果，本件情形，新法並未有利於被告
    ，仍應以行為時之刑法規定較有利於被告，揆諸上揭說明，
    應一體適用被告行為時即修正前之規定，予以論處。
五、核被告丙○○、辛○○、乙○○就犯罪事實欄二經本院認定
    以恐嚇方式討債有罪部分，均係犯刑法第305 條之恐嚇危害
    安全罪。被告丙○○、辛○○、乙○○等就上開恐嚇危害安
    全罪，有犯意之聯絡與行為之分擔，應依刑法第28條之規定
    ，論以共同正犯。又被告丙○○、辛○○就強制被害人丑○○至「玫瑰園咖啡廳包廂內」之犯行，均另犯刑法第304 條
    第1 項之強制罪，被告丙○○、辛○○就上開強制罪有犯意
    之聯絡及行為之分擔，應依刑法第28條之規定，論以共同正
    犯。被告丙○○、辛○○及己○○就犯罪事實欄三93年12月
    17日在瑞鋒公司對員工出言恫稱：該件事（指工程款）快處
    理，否則會死人」之犯行，均係涉犯刑法第305 條之恐嚇危
    害安全罪，被告丙○○、辛○○及己○○等就上開恐嚇危害
    安全罪，有犯意之聯絡與行為之分擔，應依刑法第28條之規
    定，論以共同正犯。被告己○○、戊○○（通緝中）、丙○○、辛○○、乙○○及丁○○等人犯罪事實欄四所為開槍恐
    嚇之行為，依上述共同正犯理論，均係犯槍砲彈藥刀械管制
    條例第7 條第4 項未經許可持有具有殺傷力之制式手槍罪、
    同條例第12條第4 項之未經許可持有具有殺傷力制式子彈罪
    及刑法第305 條之恐嚇危害安全等罪。被告等人就所犯持有
    手槍及子彈二罪間，係一行為觸犯數罪名，屬想像競合，應
    依刑法第55條前段之規定從一重之未經許可持有具有殺傷力
    之制式手槍罪處斷。被告己○○、戊○○（通緝中）、丙○○、辛○○、乙○○及丁○○等人間就恐嚇危害安全罪、持
    有手槍罪有犯意之聯絡及行為之分擔，應依刑法第28條之規
    定，論以共同正犯。被告丙○○、辛○○、乙○○先後多次
    恐嚇危害安全之犯行，時間緊接，所犯均係犯罪構成要件相
    同之罪名，顯係基於概括犯意為之，應依修正前刑法第56條
    連續犯之規定以一罪論，並加重其刑。又被告丙○○、辛○○所犯上開連續恐嚇危害安全罪、強制罪、未經許可持有具
    有殺傷力之制式手槍罪3 罪間，有方法、結果之牽連關係，
    應依修正前刑法第55條後段之規定，從一重之未經許可持有
    具有殺傷力之制式手槍罪處斷。被告己○○、乙○○、丁○○所犯持有具有殺傷力之制式手槍與恐嚇危害安全等罪間（
    乙○○為連續恐嚇危害安全罪），有方法結果之牽連關係，
    應依修正前刑法第55條後段之規定從一重之持有具有殺傷力
    之制式手槍罪處斷。又被告辛○○則前因詐欺案件，經法院
    判處有期徒刑3 月確定，於90年3 月21日易科罰金執行完畢
    ，此有臺灣高等法院被告前案紀錄表在卷可憑，被告辛○○
    於5 年內再犯本件有期徒刑以上之罪，為累犯，應依法加重
    其刑。爰審酌被告丙○○、辛○○為上億公司之實際負責人
    、股東，為追討債務，竟以口出惡言等恐嚇危害安全方式及
    強制手段等致被害人心生畏懼，逼使債務人清償債務，丙○○並曾以在他人住家噴漆方式為恐嚇，而乙○○為上億公司
    之員工，其亦曾參與以口出惡言之恐嚇危害安全方式逼使債
    務人清償債務，另己○○、丙○○、辛○○、乙○○及丁○○等人為向瑞鋒公司追討債務，亦曾口出惡言，甚而持制式
    手槍開槍恐嚇，致被害人戌○○等心生畏懼，嚴重危害治安
    顯有可議，而被告丙○○、辛○○、乙○○及丁○○於本院
    審理時仍否認犯罪，犯後態度不佳，及丙○○為
    本件以恐嚇方式催討債務之主要負責者（含犯罪事實欄二至
    四），丁○○曾持制式手槍向被害人餐廳連開數槍，辛○○
    雖非本件主要負責者，但多次參與執行恐嚇行為，且行為構
    成累犯，犯後又否認犯罪，己○○亦多次參與對瑞鋒公司恐
    嚇行為之謀議及執行（93年12月27日開槍部分雖未成立犯罪
    ，惟仍得為科刑之斟酌），惟犯後已坦承主要犯行，乙○○
    雖有參與本件言詞及開槍恐嚇行為，惟其94年1 月3 日確未
    前往、其為上億公司員工並無主要負責者，惡性較輕等一切
    情狀，量處如主文所示之刑，並依被告刑責之輕重為罰金之
    諭知。另就易服勞役之標準，因修正前刑法第42條第2 項、
    修正前罰金罰鍰提高標準條例第2 條之規定，易服勞役折算
    標準為新臺幣3 百元、6 百元、9 百元折算1 日，期限不得
    逾6 月，與現行刑法第42條第3 項規定折算標準為新台幣1
    千元、2 千元或3 千元折算1 日，期限不得逾1 年。若單以
    每日得折抵之金額為比較，本以修正後之折算標準較有利於
    被告，惟修正前第42條第2 項但書規定，易服勞役之期限不
    得逾6 個月，修正後第42條第3 項但書則規定，易服勞役之
    期限不得逾1 年，修正後易服勞役之期限，顯然較修正前為
    長，就此而言，對行為人反而較為不利，故需以所科罰金金
    額實際加以比較。以本案宣告刑併科罰金部分，被告己○○
    、乙○○各為15萬元、10萬元，如依舊法易服勞役，則應依
    修正前刑法第42條第2 項但書規定，期限不得逾6 個月；如
    依新法規定，而以1000元、2000元或3000元折算1 日結果，
    其期間亦不會超過6 個月，自以修正後刑法第42條第3 項規
    定有利於被告，故就己○○、乙○○併科罰金部分諭知依修
    正後刑法以新臺幣1000元折算一日為易服勞役之折算標準。
    而就被告丙○○、辛○○、丁○○併科罰金部分，金額各為
    30萬元、20萬元、25萬元，若依修正後新法並以1000元為折
    算1 日之標準，期間可達300 天、200 天、250 天，若依修
    正前舊法並以900 元為折算1 日之標準，期限僅可為6個 月
    ，故以修正前舊法有利被告丙○○、辛○○、丁○○，故就
    丙○○、辛○○、丁○○併科罰金部分諭知依修正前舊法以
    罰金總額與6 個月之日數比例折算。
六、另查扣案如附表一所示之物為被告丙○○、辛○○、乙○○
    所有供犯犯罪事實欄二所用之物，業據被告丙○○、辛○○
    、乙○○供承在卷，依共犯應連帶沒收之法理，應依刑法第
    38條第1 項第2 款、第3 項前段之規定宣告沒收；至於在被
    告丙○○、辛○○、乙○○住處所扣得借款人身分證影本、
    借款所簽發質押之本票，與本案其餘扣案物及於被告丁○○
    處所扣得之物，依本院勘驗證贓物之勘驗結果，前者僅供作
    清償借款本息擔保之用，如借款人嗣後清償借款本息，被告
    仍須將該等物品分別返還於各該借款人，自難認係被告犯罪
    所得之物屬其所有（最高法院92年度台上字第2923號判決參
    照），及並無證據證明丁○○亦有參與上億公司平常客戶之
    恐嚇催討犯罪，而本案其餘扣案物亦無其他證據顯示與本件
    犯罪相關，故均非供本件犯罪所用或預備供犯罪所用之物，
    爰不另為沒收之諭知，併此敘明。扣案附表二之具殺傷力之
    制式手槍1 把、具殺傷力制式子彈9 顆，為槍砲彈藥刀械管
    制條例所規範之違禁物，應依刑法38條第2 項、第1 項第1
    款宣告沒收之；另扣案子彈2 顆，既經鑑定認均係由土造金
    屬彈殼加裝直徑9.0MM 金屬彈頭而成之土造子彈，經取樣壹
    顆試射結果，無法擊發，認不具殺傷力，且均查無其他證據
    足證為被告等人所有供犯罪所用或預備之物，爰不另行聲請
    宣告沒收，附此敘明。
貳、無罪部分
一、公訴意旨略以：被告庚○○及甲○○與被告己○○、丙○○
    、辛○○、乙○○及丁○○等人前開所為，均係犯有槍砲彈
    藥刀械管制條例第7 條第4 項未經許可持有具有殺傷力之制
    式手槍罪嫌、同條例第12條第4 項之未經許可持有具有殺傷
    力制式子彈罪嫌及刑法第305 條之恐嚇危害安全等罪嫌。依
    刑法第55條之規定應論以從一重之未經許可持有具有殺傷力
    之制式手槍罪處斷，且被告庚○○、甲○○、己○○、戊○○、丙○○、辛○○、乙○○及丁○○等人間就恐嚇危害安
    全罪、持有手槍罪有犯意之聯絡及行為之分擔，應依刑法第
    28 條 之規定，論以共同正犯云云。
二、按犯罪事實應依證據認定之，無證據不得認定犯罪事實；不
    能證明被告犯罪或其行為不罰者，應諭知無罪之判決，刑事
    訴訟法第154 條第2 項、第301 條第1 項分別定有明文。又
    按認定犯罪事實應依證據，為刑事訴訟法所明定，故被告否
    認犯罪事實所持之辯解，縱屬不能成立，仍非有積極證據足
    以證明其犯罪行為，不能遽為有罪之認定；事實之認定，應
    憑證據，如未能發現相當證據，或證據不足以證明，自不能
    以推測或擬制之方法，以為裁判基礎；刑事訴訟法上所謂認
    定犯罪事實之證據，係指足以證明被告確有犯罪行為之積極
    證據而言，該項證據必須適合於被告犯罪事實之認定，始得
    採為斷罪之資料，苟積極證據不足為不利於被告事實之認定
    時，即應為有利於被告之認定，更不必有何有利之證據，最
    高法院著有30年上字第816 號、30年上字第1831號、40年臺
    上字第86號可資參照。另刑事訴訟法第161 條第1 項規定：
    檢察官就被告犯罪事實，應負舉證責任，並指出證明之方法
    。因此，檢察官對於起訴之犯罪事實，應負提出證據及說服
    之實質舉證責任。倘其所提出之證據，不足為被告有罪之積
    極證明，或其指出證明之方法，無從說服法院以形成被告有
    罪之心證，基於無罪推定之原則，自應為被告無罪判決之諭
    知（最高法院92年臺上字第128 號判例意旨參照）。
三、公訴人認被告庚○○、甲○○涉有恐嚇及持有制式手槍、子
    彈之犯行，係以共同被告丙○○、辛○○等曾於警詢及偵查
    中指述甲○○則為當場指使者，庚○○則係經由甲○○之報
    告及向甲○○指示應如何催討債務之幕後指使者，故認二人
    均有犯罪。訊據被告庚○○及甲○○自警詢起均否認犯罪，
    庚○○辯稱其於93年12月21日第3 次為瑞鋒公司戌○○及旺
    龍公司子○○協調債務金額因雙方未有結論，其即叫二家公
    司自己回去找會計師處理，伊就不再處理本件債務糾紛，與
    本件丙○○其後之開槍行為無關，甲○○則辯稱伊於93年12
    月26日戊○○表示要開槍時即曾表示丙○○等人曾被警察登
    記一開槍馬上被抓而反對，且其尚在假釋中而否認犯罪，經
    查：
  (一)就本案被告庚○○涉嫌與丙○○等共犯恐嚇危害公全及持有
    制式手槍等犯行，檢察官提起公訴所憑之主要證據為共同被
    告丙○○曾指述稱一般來說庚○○沒有授意，甲○○與戊○○是不敢任意開槍的（94年3 月10日警詢筆錄），及稱一般
    來說庚○○若沒有授意戊○○是不敢開槍（94年4 月20日警
    詢筆錄），及庚○○於93年12月23日曾要求甲○○、戊○○
    及丙○○等前往林園鄉找「凍皮仔」其後並回來此港開會，
    故認本件93年12月27日及94年1 月3 日被告丙○○及丁○○
    開槍之行為應係由庚○○等，惟查如上所述庚○○雖有於93
    年12月23日要求戊○○及丙○○等前往林園鄉找「凍皮仔」
    ，並於當日召集上開人等開會商討後續債務催討事宜，但依
    本院勘驗丙○○94年4 月20日警詢筆錄之結果，丙○○於警
    詢時確曾表示庚○○當日即表示本件催討債務凍皮仔回報再
    來處理，故庚○○93年12月23日曾要求甲○○、戊○○及丙○○等前往林園鄉找「凍皮仔」其後並回來此港開會，但此
    尚不足逕為不利被告庚○○之認定。
  (二)次查如上述於證據能力中所提由本院勘驗丙○○於94年3 月
    10日及94年4 月20日警詢筆錄內容可知，警詢時就93年12月
    27日及94年1 月3 日開槍決定之層級是到那裡，被告丙○○
    最初曾多次表示係由戊○○即綽號阿傳者決定、授意，至於
    阿傳上頭有人還是怎樣要問阿傳，阿傳說要開槍我們就走了
    ，及阿傳一直急著要錢，阿傳敢出面開槍，搞不好是開完槍
    後蔡董才知道也不一定，甚至於警員詢問其以一般情形來研
    判如果蔡董沒出聲誰敢站出來時，丙○○尚且回答阿傳會這
    樣喔等，但詢問及製作筆錄之警員就此過程均未記載，卻一
    再以明示或暗示方式，表示阿傳只是下游，上頭一定還有他
    人指使、背後一定有人授意，最後於經過相當冗長訊問後導
    引丙○○表示不是說阿傳而是說一般情形的角度來講，以一
    般來說庚○○沒有授意是不敢任意開槍的等（參本院勘驗光
    碟報告第5 至8 頁），警員之詢問雖未涉及以強暴脅迫方式
    ，但其顯有預設立場誘導詢問之情形，則警詢筆錄該段證詞
    應認並無證據能力而不得作為不利被告庚○○之認定，而94
    年4 月20日丙○○之陳述就此部分亦有相同情形，仍不得以
    之為不利被告庚○○之認定。
  (三)而就被告庚○○部分，除上述有瑕疪或不足為不利事實認定
    之警詢筆錄、通聯記錄等證據外，此外並無其他證據足為被
    告庚○○與被告丙○○等就持制式手槍等有犯意聯絡及行為
    分擔，自不得作有罪之認定，是本院認就被告庚○○涉嫌與
    丙○○等共犯恐嚇危害公全及持有制式手槍等犯行，應認犯
    罪嫌疑不足，應為被告庚○○無罪之諭知。
  (四)再者就被告甲○○涉嫌與丙○○等共犯恐嚇危害公全及持有
    制式手槍等犯行，檢察官提起公訴所憑之主要證據為共同被
    告己○○、丙○○、辛○○等曾指述甲○○於93年12月26日
    在其少爺撞球場內，經戊○○表示要至瑞鋒喜宴廣場開槍時
    ，甲○○當時並未表示意見，或者認戊○○係受甲○○指揮
    揮等。查就甲○○確曾表示伊等去瑞鋒營造公司多次，對方
    沒有誠意，要用較硬的手段，此部分業據共同被告丙○○及
    辛○○於偵查中具結後作證，及由本院勘驗丙○○94年3 月
    10日警詢筆錄可知，甲○○93年12月26日當日曾表示要用較
    強硬手段部分，此並係基於丙○○之自由陳述，警察並無任
    何誘導，應足認為真實，故甲○○稱其當日並未說要用較強
    硬手段催討債務顯係卸責之詞不足採信。惟依甲○○歷次答
    辯理由均稱，在93年12月26日晚間在少爺撞球場時，戊○○
    、己○○、丙○○、辛○○及甲○○均在現場，而當戊○○
    講到要去瑞鋒喜宴廣場時，伊曾告以他們當初在警局就已被
    留下資料，如果開槍會出事，但戊○○則稱大仔你不知道啦
    ，沒有開槍討不到錢，伊就沒有回應等語，甲○○此一說法
    與事理並不相違背。而辛○○於94年2 月26日檢察官訊問時
    雖證稱戊○○想在過年前將款項拿到，認為開槍嚇嚇他們會
    比較快，所以他就把這個想法告訴甲○○，在12月份某日，
    甲○○打電話給己○○，要己○○帶伊及丙○○一起到「少
    爺撞球場」，當時戊○○也在場，甲○○就說伊等去瑞鋒公
    司那麼多次，基本的已經做了，對方沒有誠意，戊○○就跟
    伊等說準備要南下林園開槍，要去處理的時候他就會拿東西
    （指槍枝）過來，讓伊等三人去執行，但依辛○○該次筆錄
    ，並未能證明甲○○係居於主導地位，反而只能認定其係召
    集者，真正發言者為戊○○；而丙○○就其等於93年12月26
    日有在少爺撞球場討論後續開槍恐嚇之事，於94年2 月26日
    警員提示辛○○上開筆錄後，亦承認確有此事，但丙○○當
    日警訊時卻係表示當其等南下高雄縣林園鄉「瑞鋒喜宴廣場
    」槍擊案件是戊○○主導，另槍械由何人提供伊不知道，亦
    未指述甲○○係居於主導地位，同日檢察官訊問時，丙○○
    仍表示是戊○○帶頭指揮伊等南下高雄林園開槍恐嚇，而於
    檢察官聲請羈押之本院法官隔離訊問時，則稱伊與甲○○沒
    有關係，而丙○○於94年3 月10日一開始雖即稱阿傳後來決
    定要開槍，叫阿志開，然後我與辛○○、甲○○都同意用開
    槍的，但其後警員追問詳情時，丙○○則稱當時現場5個 人
    在講的時候，是戊○○作決定的，最開始是甲○○說這個帳
    如果不用強硬方法去討…所謂強硬手段甲○○都沒有說，他
    只說較強硬這樣，（較強硬是指說授意你們這些人？）嗯嗯
    。甲○○沒有說強硬手段是何種用意，甲○○是說用強硬方
    法不然絕對要不到錢，戊○○就接著說要開槍嚇嚇他們就有
    錢了，甲○○講強硬手段是向伊及戊○○、己○○、辛○○
    ，其後警員詢問丙○○於第2 次庚○○與戌○○等人談論時
    ，丙○○提及甲○○陳述未○○要拿7 、8 百萬元給林董這
    邊就對了，還是蔡董這邊就對了，後來就沒討論了等，而警
    員即追問甲○○接下去怎樣說，丙○○即表示甲○○說不可
    能，林董都在這邊了，那有可能說這幾億就…即被打斷，其
    後警員又以誘導方式將該7 、8 百萬元往該款項係戌○○等
    要私下給付庚○○使其不再出面擺平此事之款項，最後丙○○就第二次談判後有何人在這件事中得到這些錢，本來稱我
    沒有想過，這件事在開槍之後伊與辛○○曾講到這件事情，
    這個還是要問瑞鋒最清楚，是不是他們有拿到錢，有拿到好
    處這樣。有講到是不是甲○○與庚○○從中有得到好處。那
    個7 、8 百萬是吃完飯後，就沒再講了，及開槍層級到戊○○，戊○○因急著要錢決定要開槍。但警詢筆錄卻僅記載這
    件事在開槍之後我與辛○○曾討論到甲○○與庚○○從中有
    得到7 、8 百萬元好處，及甲○○及戊○○會向庚○○報告
    ，以一般來說庚○○沒有授意是不敢任意開槍的等（參本院
    勘驗光碟報告第3 至6 頁），與丙○○之陳述顯不相符，故
    警員以誘導方式使丙○○最終表示庚○○及甲○○因逼使瑞
    鋒公司談判而可獲得7 、8 百萬元之好處之陳述，如上所述
    顯無證據能力亦不得採為認定被告甲○○有罪之證據。其後
    丙○○仍多次被借提詢問案情，但其所稱本件槍擊後係由甲○○主導，除有相當可能係丙○○繼續順著警員之要求而為
    陳述外，亦與其最初所稱槍擊案之主導者係戊○○之說詞不
    同，而辛○○固亦曾94年5 月3 日警詢時陳稱戊○○是受甲○○指揮該起槍案，但除與丙○○上述槍擊案之主導者係戊○○不符外，亦與己○○表示印象中當天甲○○有說討債不
    一定要開槍，戊○○說這樣比較快，甲○○就說你們決定就
    好，說完就離開等有所矛盾，故只憑共同被告丙○○、辛○○及己○○有瑕疪之陳述，尚不足為甲○○於催討債務中可
    獲得7 、8 百萬元，亦不足為不利被告甲○○之認定。
  (五)另查本件丙○○等所持用以恐嚇之槍械及子彈並非被告甲○○提供，而甲○○縱於93年12月26日戊○○表示要開槍，經
    其阻止嗣遭戊○○表示無法接受之意後，未表達任何意思，
    但甲○○事後既未參與任何取槍拿槍或射擊之行為，兼以甲○○本與庚○○關係較密切，庚○○已表示先俟「凍皮仔」
    消息回來再做處理，甲○○又無任何利益需於庚○○以外另
    介入本件債務處理，其更不像戊○○急需用錢，實無必要遽
    行使用槍械，亦無將他人行為視作自己行為之意；而其於規
    勸戊○○卻不為戊○○接送後，亦無強行阻止戊○○等前往
    開槍之能力；且丙○○於開槍後曾打電話給甲○○，既無任
    何監聽譯文證明其等之通話內容，而僅依丙○○所稱電話談
    話內容，依上所述丙○○之警詢實為有瑕疪之陳述，及甲○○與辛○○縱於警局開始偵辦此案時互有聯絡，但實無從依
    此往前推定開槍時甲○○即與丙○○等有犯意聯絡及行為分
    擔，故上開間接證據均不足遽行認定甲○○即有參與本案，
    則甲○○辯稱其並未參與本件槍擊恐嚇事件實有相當可能，
    應認犯罪嫌疑不足，故即應為被告甲○○無罪之諭知。
  (六)綜上所述，本件公訴人對庚○○及甲○○犯罪部分所提出之
    證據或所指出之證明方法，尚不足為被告庚○○及甲○○有
    罪之積極證明，或說明本院形成被告有罪之心證，此外本院
    由卷內資料亦無其他證據足以認定被告庚○○、甲○○之犯
    行，則被告被訴之犯罪事實，既屬不能證明，揆諸前開法條
    及判例意旨之說明，依法自應諭知無罪之判決。
據上論斷，應依刑事訴訟法第299 條第1 項前段、第300 條、第
301 條第1 項，槍砲彈藥刀械管制條例第7 條第4 項、第12條第
4 項，刑法第11條前段、第2 條第1 項、第28條、第55條前段、
修正前第55條後段、修正前第56條、第47條第1 項、第304 條第
1 項、第305 條、第42條第3 項、第38條第1 項第1 款、第2 款
、第2 項、第3 項前段，修正前第42條第3 項，刑法施行法第1
條之1 ，判決如主文。
本案經檢察官癸○○到庭執行職務。
中    華    民    國    97    年    5     月    2     日
                  刑事第九庭  審判長法  官  張世賢
                                    法  官  王奕勛
                                    法  官  黃紀錄
以上正本證明與原本無異。
如不服本判決應於收受本判決後10日內向本院提出上訴書狀，並
應敘述具體理由，如未敘述上訴理由者，應於上訴期間屆滿後20
日內補提理由書狀於本院（均須按他造當事人之人數附繕本）「
切勿逕送上級法院」。
中    華    民    國    97    年    5     月    2     日
                                    書記官  林志衡
附錄本案論罪科刑法條全文 ：
槍砲彈藥刀械管制條例第7條：
未經許可，製造、販賣或運輸火砲、肩射武器、機關槍、衝鋒槍
、卡柄槍、自動步槍、普通步槍、馬槍、手槍或各類砲彈、炸彈
、爆裂物者，處死刑、無期徒刑或7 年以上有期徒刑；處徒刑者
，併科新台幣3千 萬元以下罰金。
未經許可，轉讓、出租或出借前項所列槍砲、彈藥者，處無期徒
刑或 5 年以上有期徒刑，併科新台幣 1 千萬元以下罰金。
意圖供自己或他人犯罪之用，而犯前二項之罪者，處死刑或無期
徒刑；處徒刑者，併科新台幣 5 千萬元以下罰金。
未經許可，持有、寄藏或意圖販賣而陳列第 1 項所列槍砲、彈藥
者，處 5 年以上有期徒刑，併科新台幣 1 千萬元以下罰金。
第 1 項至第 3 項之未遂犯罰之。
槍砲彈藥刀械管制條例第12條：
未經許可，製造、販賣或運輸子彈者，處 1 年以上 7 年以下有
期徒刑，併科新台幣 500 萬元以下罰金。
未經許可，轉讓、出租或出借子彈者，處 6 月以上 5 年以下有
期徒刑，併科新台幣 300 萬元以下罰金。
意圖供自己或他人犯罪之用，而犯前二項之罪者，處 3 年以上
10 年以下有期徒刑，併科新台幣 700 萬元以下罰金。
未經許可，持有、寄藏或意圖販賣而陳列子彈者，處 5 年以下有
期徒刑，併科新台幣 300 萬元以下罰金。
第 1 項至第 3 項之未遂犯罰之。
中華民國刑法第304條（強制罪）
以強暴、脅迫使人行無義務之事或妨害人行使權利者，處 3 年以
下有期徒刑、拘役或 3 百元以下罰金。
前項之未遂犯罰之。
中華民國刑法第305條（恐嚇危害安全罪）
以加害生命、身體、自由、名譽、財產之事，恐嚇他人致生危害
於安全者，處 2 年以下有期徒刑、拘役或 3 百元以下罰金。
附表一
  ┌──────────────────────────┐
  │一、丙○○住處及車輛上搜索後所扣得並應沒收之物品    │
  ├───┬─────────────────┬────┤
  │起訴書│品                             名 │數    量│
  │編號  │                                  │        │
  ├───┼─────────────────┼────┤
  │ 1    │上億公司委任契約書（空白）        │ 1  冊  │
  ├───┼─────────────────┼────┤
  │ 2    │上億公司應收帳款接單資料表（空白）│ 1  冊  │
  ├───┼─────────────────┼────┤
  │ 4    │委任催收帳款契約書                │ 6  冊  │
  ├───┼─────────────────┼────┤
  │ 5    │委託應收帳款（債務人）聯絡單（黃振│ 3  張  │
  │      │成等）                            │        │
  ├───┼─────────────────┼────┤
  │ 6    │上億公司應收帳款接單資料表（債權人│ 5  張  │
  │      │黃飛武等人）                      │        │
  ├───┼─────────────────┼────┤
  │ 7    │上億公司應收帳款委任客戶資料表    │ 2  張  │
  │      │（劉尚榮等人）                    │        │
  ├───┼─────────────────┼────┤
  │10    │聯絡電話簿（朱金池等人）          │ 1  張  │
  ├───┼─────────────────┼────┤
  │11    │應收帳款名冊（陳冠宏等9人）       │ 3  張  │
  ├───┼─────────────────┼────┤
  │12    │上億公司營運紀錄表                │ 2  張  │
  ├───┼─────────────────┼────┤
  │13    │應收帳款名冊（張美女等13人）      │ 1  張  │
  ├───┼─────────────────┼────┤
  │14    │空白商業本票                      │ 8  本  │
  ├───┼─────────────────┼────┤
  │19    │上億公司營運紀錄表                │ 5  張  │
  │      │（93年11月12日至94年元月）        │        │
  ├───┼─────────────────┼────┤
  │20    │應收帳款之開銷明細（委託人林董、台│ 2  份  │
  │      │中楊副總）各乙份                  │        │
  ├───┼─────────────────┼────┤
  │32    │上億公司營利事業登記證及公司執照影│        │
  │      │本                                │ 2  張  │
  ├───┼─────────────────┼────┤
  │37    │收入及支出紀錄單                  │ 4  張  │
  ├───┼─────────────────┼────┤
  │38    │應收帳款簿（入賬）                │ 1  本  │
  ├───┼─────────────────┼────┤
  │39    │收支日記簿                        │ 3  本  │
  ├───┼─────────────────┼────┤
  │40    │記事本                            │ 1  本  │
  ├───┼─────────────────┼────┤
  │41    │電話簿                            │ 1  本  │
  ├───┼─────────────────┼────┤
  │48    │金球融資廣告單                    │ 1  批  │
  ├───┼─────────────────┼────┤
  │51    │鋁製球棒及鐵棍                    │ 7  支  │
  ├───┼─────────────────┼────┤
  │52    │大型刀械                          │ 1  支  │
  ├───┴─────────────────┴────┤
  │二、辛○○住處及身上搜索後所扣得之物                │
  ├───┬─────────────────┬────┤
  │54    │全台融資、金球融資廣告單          │ 4  本  │
  ├───┼─────────────────┼────┤
  │57    │借貸明細                          │ 8  張  │
  ├───┼─────────────────┼────┤
  │三、乙○○住處搜索後所扣得之物                      │
  ├───┬─────────────────┬────┤
  │60    │收支明細月報表                    │18  張  │
  ├───┼─────────────────┼────┤
  │64    │空白讓渡書                        │ 2  份  │
  ├───┼─────────────────┼────┤
  │66    │應收客戶名冊明細表                │ 1  張  │
  ├───┼─────────────────┼────┤
  │67    │帳務處理明細表（92年6月、92年7月）│ 2  張  │
  └───┴─────────────────┴────┘
附表二
┌──┬───────────────────────┐
│編號│名稱                                          │
├──┼───────────────────────┤
│  1 │瑞士SIG SAUER 廠、P228型、口徑9MM 之制式半自動│
│    │手槍（槍枝管制編號0000000000號）壹支          │
├──┼───────────────────────┤
│  2 │口徑9mm 制式子彈玖顆                          │
└──┴───────────────────────┘


司法院資訊處製作；財團法人民間司法改革基金會備份。
